【裁判字號】    97,訴,485
【裁判日期】    980626
【裁判案由】    殺人未遂等
【裁判全文】
臺灣桃園地方法院刑事判決               97年度訴字第485號
公  訴  人  臺灣桃園地方法院檢察署檢察官
被      告  辛○○原名吳善炫.
選任辯護人  葉智幄律師
被      告  午○○
                    桃園縣中壢.
選任辯護人  姜至軒律師
被      告  申○○
                    弄40號
選任辯護人  黃柏彰律師
被      告  宇○○
                    樓
                    （現於臺灣桃園監獄執行中）
選任辯護人  彭國良律師
被      告  酉○○原名黃勝強.
選任辯護人  劉錦隆律師
被      告  亥○○
                    6號
            丑○○
上  一  人
選任辯護人  姜至軒律師
            賴彌鼎律師
被      告  巳○○
上  一  人
選任辯護人  劉育志律師
            鍾儀婷律師
上列被告因殺人等案件，經檢察官提起公訴（95年度偵字第2027
2 號、第21008 號、第21879 號、96年度偵字第9237號），本院
判決如下︰
    主  文
宇○○未經許可，寄藏獵槍，處有期徒刑壹年捌月，併科罰金新
臺幣貳萬元，罰金如易服勞役，以新臺幣壹仟元折算壹日，扣案
如附表編號(一)號所示之物沒收。又共同未經許可，持有手槍，處
有期徒刑伍年貳月，併科罰金新臺幣捌萬元，罰金如易服勞役，
以新臺幣壹仟元折算壹日，扣案如附表編號(三)、(四)號所示之物沒
收。又共同以加害生命、身體、財產之事，恐嚇他人致生危害於
安全，處有期徒刑肆月，減為有期徒刑貳月。應執行有期徒刑陸
年陸月，併科罰金新臺幣玖萬元，罰金如易服勞役，以新臺幣壹
仟元折算壹日，扣案如附表編號(一)、(三)、(四)號所示之物均沒收。
其餘被訴部分無罪。
午○○未經許可，寄藏手槍，處有期徒刑貳年捌月，併科罰金新
臺幣肆萬元，罰金如易服勞役，以新臺幣壹仟元折算壹日。扣案
如附表編號(二)號所示之物沒收。又傷害人之身體，處有期徒刑陸
月，減為有期徒刑月。又未經許可，持有可發射子彈具殺傷力
之改造手槍，處有期徒刑年陸月，併科罰金新臺幣肆萬元，罰
金如易服勞役，以新臺幣壹仟元折算壹日。又殺人未遂，處有期
徒刑伍年貳月。應執行有期徒刑拾壹年，併科罰金新臺幣柒萬元
，罰金如易服勞役，以新臺幣壹仟元折算壹日，扣案如附表編號
(二)號所示之物均沒收。其餘被訴部分無罪。
申○○共同傷害人之身體，處有期徒刑捌月，減為有期徒刑肆月
，如易科罰金，以銀元佰元即新臺幣玖佰元折算壹日。其餘被
訴部分無罪。
辛○○共同未經許可，持有手槍，處有期徒刑伍年貳月，併科罰
金新臺幣捌萬元，罰金如易服勞役，以新臺幣壹仟元折算壹日，
扣案如附表編號(三)所示之物沒收。其餘被訴部分無罪。
酉○○、巳○○、丑○○、亥○○均無罪。
    事  實
一、宇○○（綽號「阿傑」、「傑哥」）明知可發射子彈具有殺
    傷力之槍枝，係屬槍砲彈藥刀械管制條例管制之物，非經主
    管機關許可，不得無故寄藏，竟基於非法寄藏具殺傷力槍枝
    之犯意，於民國92年間某日，受羅汶桂（已歿）所託，代為
    保管具殺傷力屬於槍砲彈藥刀械管制條例第4 條第1 項第1
    款所定獵槍種類之12 GAUGE制式霰彈槍（槍枝管制編號0000
    000000號）1 枝，並於95年4 月間某日，將上開槍枝藏放於
    桃園縣八德市○○街20號地下室內而寄藏之，宇○○因他案
    遭警查獲後，於警尚未得知宇○○持有上開具殺傷力之獵槍
    前，宇○○即於95年10月2 日主動自首其非法持有獵槍之犯
    行，並帶同桃園縣政府警察局中壢分局偵查隊員警至桃園縣
    八德市○○路20號地下室取出上開槍枝，警方因而查獲，事
    後並接受裁判，並扣得前述獵槍1 枝（含彈匣），而知悉上
    情。
二、午○○（綽號「阿仁」、「仁哥」）明知可發射子彈具有殺
    傷力之槍枝，係屬槍砲彈藥刀械管制條例管制之物，非經主
    管機關許可，不得無故寄藏，竟基於非法寄藏具殺傷力槍枝
    之犯意，於94年12月間某日，在桃園縣中壢市某處，受李國
    豪（已歿）所託，代為保管具有殺傷力之德國SIG SAUER 廠
    製P229型口徑9mm 制式半自動手槍1 枝（槍枝管制編號0000
    000000號），並藏放在桃園縣中壢市○○路255 巷22弄4 號
    租屋處4 樓頂之水塔內而寄藏，午○○因他案遭警查獲後，
    於警尚未得知午○○持有上開具殺傷力之制式半自動手槍前
    ，午○○即於95年9 月27日主動自首其非法持有制式半自動
    手槍之犯行，並帶同桃園縣政府警察局中壢分局偵查隊員警
    至桃園縣中壢市○○路255 巷22弄4 號4 樓頂水塔內取出上
    開槍枝，警方因而查獲，事後並接受裁判，並扣得前述制式
    半自動手槍1 枝（含彈匣），而知悉上情。
三、午○○明知可發射子彈具有殺傷力之槍枝，係屬槍砲彈藥刀
    械管制條例管制之物，非經主管機關許可，不得無故持有，
    基於非法持有具殺傷力改造手槍、子彈之犯意，於93年11月
    間某日，經由網路，以新臺幣（下同）25,000元之代價，向
    不詳姓名、年籍之成年人購得具殺傷力的改造手槍1 枝（未
    扣案）及子彈7 發，而非法持有之，嗣於94年2 月28日2 時
    25分許，午○○、申○○與姓名、年籍不詳之成年友人10餘
    人，在桃園縣中壢市○○路與復興路口之奪標KTV 店前，因
    曾彥豪所駕駛車牌號碼3881－HK號自用小客車倒車時，不慎
    擦撞申○○所駕駛車牌號碼不詳之白色自用小客車，午○○
    、申○○等人見狀即心生不滿，竟均衝向曾彥豪所駕駛前揭
    車輛，欲將曾彥豪拖下車，惟曾彥豪因害怕不敢出車外，斯
    時正在奪標KTV 店旁購買食品之曾彥豪友人楊士弘見狀，乃
    即上前勸阻，午○○、申○○及另10餘名友人竟基於傷害之
    犯意聯絡，毆打前來勸阻之楊士弘，午○○仍不願善罷甘休
    ，自其所駕駛之自用小客車內拿出上開改造手槍及子彈，午
    ○○明知其所持有之上開改造手槍及子彈7 顆，均具有殺傷
    力，車牌號碼3881－HK號自用小客車內坐有因懼怕不敢下車
    之曾彥豪，如持槍朝車內射擊，通常會射擊到人體之頭部、
    四肢、心臟或其他重要器官，恐將導致人體大量出血，足以
    達到剝奪生命的結果，且在通常觀念上，當為午○○所預見
    並知悉，惟午○○竟基於開槍向車內射擊，縱發生死亡結果
    ，亦不違其本意之不確定殺人故意，持上開改造手槍朝該車
    前擋風玻璃及右側車身連續射擊7 槍，而打裂前擋風玻璃及
    射穿該車之右前葉子板、駕駛座車門，幸未射中曾彥豪而未
    遂，申○○及其餘人則繼續將楊士弘拖至路旁繼續毆打，致
    楊士弘受有臉、頭皮及頸之挫傷、顱內受傷伴有開放性顱內
    傷口等傷害，嗣午○○等人因楊士弘已遭毆暈且聽聞救護車
    趕赴現場之聲音，始住手相繼離開，午○○並於次日將其所
    使用前揭具殺傷力之改造槍枝拆解後丟棄於垃圾車內而滅失
    。
四、宇○○明知可發射子彈具有殺傷力之槍枝，係屬槍砲彈藥刀
    械管制條例管制之物，非經主管機關許可，不得無故持有，
    竟基於非法持有具殺傷力槍枝、子彈之犯意，於95年間某日
    ，在臺灣地區某地，自某不詳姓名、年籍之成年人處取得具
    殺傷力之以色列IM I廠製941F型口徑9mm 之制式半自動手槍
    （槍枝管制編號0000000000號）1 枝及子彈數發後，即非法
    持有之，辛○○於95年3 月間因職棒簽賭之事與綽號「面哥
    」之陳盛銘發生糾紛，辛○○為威嚇陳盛銘該方之人，於95
    年3 月16日（起訴書誤載為95年3 月17日）凌晨，辛○○與
    宇○○基於持有制式半自動手槍及恐嚇危害安全之犯意聯絡
    ，由辛○○駕駛自用小客車搭載宇○○共同攜帶上開具有殺
    傷力之制式半自動手槍（槍枝管制編號0000000000號）至陳
    盛銘友人未○○所經營之MACHI （起訴書誤載為MUCH）洗車
    廠，由宇○○下車持前揭制式半自動手槍1 枝，朝MACHI 洗
    車場鐵門連開10餘槍，以此等加害生命、身體、財產之方式
    恐嚇陳盛銘該方之人，致生危害於陳盛銘、未○○等人之安
    全，辛○○、宇○○始一同離去。復於95年4 月19日夜間，
    宇○○、辛○○在高雄市○○路、昌盛路口之「神采飛揚KT
    V 」與友人王聖豪、壬○○、寅○○飲酒歌唱後，於同晚11
    時50分許唱畢欲離開時，在該店停車場，因子○○、庚○○
    站立於停車場出口處，擋住宇○○、辛○○所乘車牌號碼66
    29－KR號自用小客車，宇○○、辛○○竟因此心生之不滿，
    而與壬○○、寅○○以徒手或持棍棒、丟擲現場花瓶等方式
    ，毆打子○○、伍弘田，致子○○受有下顎骨骨折、伍弘田
    受有續發性非感染性虹膜睫狀體炎及鼻子鈍傷等傷害，宇○○並自車牌號碼6629－KR號自用小客車置物箱取出前揭具殺
    傷力之以色列IMI 廠製941F型口徑9mm 之制式半自動手槍，
    基於傷害之犯意，要鬥毆中的辛○○、壬○○及寅○○離開
    ，隨即朝天空及趴倒在地上之子○○、庚○○方向連射10幾
    槍，1 槍擊中庚○○之右腳掌後（傷害部分不另為不受理判
    決，詳如下述肆），隨與辛○○駕駛前開自用小客車離開，
    後經警在現場扣得具有殺傷力之9mm 子彈1 顆及已擊發口徑
    9mm （9 ×19mm）制式彈殼8 顆、土造彈殼4 顆、變形彈頭
    1 顆，嗣於95年9 月25日宇○○經員警查獲後，於95年9 月
    26日偕同警員至桃園縣八德市○○里○○路謝家墓園土地公
    後方取出上開以色列IMI 廠製941F型口徑9mm 之制式半自動
    手槍（槍枝管制編號0000000000 號）。
五、案經桃園縣政府警察局中壢分局報由臺灣桃園地方法院檢察
    官檢察官指揮偵辦及高雄市政府警察局鼓山分局報請臺灣高
    雄地方法院檢察署呈請臺灣高等法院檢察署檢察長令轉臺灣
    桃園地方法院檢察署檢察官偵查起訴。
    理  由
壹、程序事項：
一、按被告以外之人於審判中滯留國外或所在不明而無法傳喚或
    傳喚不到者，其於司法警察調查中所為之陳述，經證明具有
    可信之特別情況，且為證明犯罪事實之存否所必要者，得為
    證據，刑事訴訟法第159 條之3 第3 款定有明文。查證人未
    ○○、寅○○、戊○○、壬○○、丙○、丁○經本院合法通知及
    拘提均未到庭，有本院送達證書、拘票、在監在押全國紀錄
    表、個人基本資料查詢附卷可參，是證人未○○、寅○○、
    戊○○、壬○○、丙○、丁○已因所在不明而無法傳喚，然證人
    未○○、寅○○、戊○○、壬○○、丙○、丁○於警詢時關於本
    案待證事實之陳述，係其等對於親身經歷、親身所見聞被告
    辛○○、午○○、申○○、宇○○、酉○○、亥○○、丑○○、巳○○就本件案發經過之陳述詳實，復核與卷內所附之
    其他證據吻合，又無其他證據證明證人未○○、寅○○、戊○○、壬○○、丙○、丁○之警詢筆錄內容有受污染而不宜作為
    證據之瑕疵，是其等陳述具有可信之特別情況，且為證明被
    告辛○○、午○○、申○○、宇○○、酉○○、亥○○、丑
    ○○、巳○○本件犯罪事實存否所必要，依前開規定所述，
    其等於警詢之陳述自具有證據能力。
二、被告宇○○、午○○、申○○、酉○○、亥○○、丑○○、
    巳○○及辯護人於本院準備及審理程序中，雖認證人辛○○
    於警詢時之證述不具有證據能力云云，而證人辛○○於本院
    審理時雖證述：警察查獲伊當天，警察有表示夜間不偵訊，
    就讓伊在警察局關犯人的地方喝酒，當天除了伊之外，印象
    中還有被告申○○及一些和伊一起被查獲的人身上都有酒味
    ，當天晚上有警察帶伊去酒店喝酒，這些都是伊在製作警詢
    筆錄之前發生的事情，所以伊對於警詢筆錄內容沒有印象云
    云。惟查，證人辛○○於警詢中之供述之內容亦可能使己涉
    有犯罪之可能，而證人辛○○亦同為本案被告，於本院準備
    程序及審理時均未辯稱其於警詢中有遭受不法取供之處或非
    出於其任意性等情，是被告辛○○於本院審理時上開證述之
    內容，顯屬無稽；另參酌證人辛○○於查獲後即經警方對其
    製作筆錄，考量證人辛○○於製作筆錄時應無充裕時間權衡
    其陳述之利害得失，且其內容亦較少受他人干預之可能，其
    內容應與案件之真實較為相近，警員在詢問證人辛○○之前
    有依法告知其所得行使之3 項權利，證人辛○○對於警員之
    權利告知內容自應甚為明瞭；再者，證人辛○○於當日經移
    送至臺灣桃園地方法院檢察署檢察官訊問時，證人辛○○經
    具結後，仍表示上開警詢筆錄之內容為實在，且表示員警並
    未刑求或不法取供，顯見警詢筆錄均是出於證人辛○○之真
    意，且與事實相符，綜合以上情況判斷，本院認證人辛○○
    於警詢時之陳述，具有較可信之特別情形。是證人辛○○於
    警詢中之陳述與在本院審理時之陳述不符，而其警詢中之陳
    述具有較可信之特別情況，且為證明犯罪事實存否所必要，
    既如前述，此項審判外之陳述自具有證據能力。
三、按被告以外之人於審判外之言詞或書面陳述，除法律有規定
    者外，不得作為證據，刑事訴訟法第159 條第1 項固有明文
    ，惟被告以外之人於偵查中向檢察官所為之陳述，除顯有不
    可信之情況者外，得為證據。同法第159 條之1 第2 項亦有
    明文可參。而依159 條之1 傳聞法則例外之立法理由，乃檢
    察官代表國家偵查犯罪，原則上能遵守法定程序，且被告以
    外之人如具有具結能力，仍應依法具結，以擔保其據實陳述
    。故該條第2 項規定「除顯有不可信之情況外」，應係指被
    告以外之人於偵查中向檢察官所為之陳述，不論是言詞或書
    面，有未遵守法律規定之情形，即檢察官於偵查中所為之證
    據調查，須係出於違法取供者或具有具結能力之被告以外之
    人，未依法命其具結之情況，始無證據能力。證人宇○○、
    亥○○、丑○○、午○○、辛○○、午○○、巳○○、酉○○、寅○○、壬○○、戊○○、庚○○、
    子○○在臺灣桃園地方法院檢察署，經檢察官告知具結義務
    及偽證罪之處罰，並依法具結而為陳述，此有卷附上開偵訊
    筆錄及證人結文在卷可參（見95年度偵字第20272 號卷(二)第
    225 頁至第248 頁、第259 頁至第261 頁、95年度偵字第20
    272 號卷(三)第477 頁至第481 頁、95年度偵字第21879 號卷
    第35頁至第37頁、95年度偵字第11582 號卷第3 頁至第10頁
    、第24頁、第25頁、第37頁至第43頁、第66頁至第70頁），
    此部分亦未經檢察官、被告辛○○、午○○、申○○、宇○○、酉○○、亥○○、丑○○、巳○○及辯護人就渠等證據
    能力表示異議，復未據被告辛○○、午○○、申○○、宇○○、酉○○、亥○○、丑○○、巳○○及辯護人就前開證人
    之陳述是否顯有不可信之狀況詳加釋明，參以上揭法條規定
    ，本院亦得以上開證人於偵查中之證述採為本件證據。
四、按組織犯罪防制條例第12條第1 項規定：「關於本條例之罪
    ，證人之姓名、性別、年齡、出生地、職業、身份證字號、
    住所或居所或其他足資辨別之特徵等資料，應由檢察官或法
    官另行封存，不得閱卷。訊問證人之筆錄，以在檢察官或法
    官面前做成並經踐行刑事訴訟法所定訊問證人之程式者，始
    得採為證據。但有事實足認被害人或證人有受強暴、脅迫、
    恐嚇或其他報復行為之虞者，法院、檢察機關得依被害人或
    證人之聲請或依職權拒絕被告與之對質、詰問或其選任辯護
    人檢閱、抄錄、攝影可供指出被害人或證人真實姓名、身份
    之文書及詰問。法官應將作為證據之筆錄或文書向被告告以
    要旨，訊問其有無意見陳述」，此項規定旨在避免秘密證人
    羅織他人入罪之流弊，申言之，上開規定既為防止秘密證人
    之指述有虛偽不實之處，特別要求秘密證人須在檢察官、法
    官面前經踐行刑事訴訟法所定訊問證人之程式而詳細指述，
    檢察官、法官方得直接審視其指述之真實性。就認定被告等
    是否參與犯罪組織及與犯罪組織相關犯罪行為之認定依據，
    自得援引秘密證人經踐行刑事訴訟法所定訊問證人程式後所
    為之偵查陳述，為其人之供述部分之證據；至於秘密證人之
    供述如非係被告等參與犯罪組織及與犯罪組織相關犯罪行為
    ，自無組織犯罪防制條例第12條第1 項規定之適用，即依法
    應無證據能力。查本件祕密證人甲○、乙○、丙○、丁○之證詞，皆
    於檢察官面前作成且經具結程式，祕密證人甲○、乙○之於本院
    審理時所為之證詞，係於法官面前作成且經具結程式，因被
    告辛○○、午○○、申○○、宇○○、酉○○、亥○○、丑
    ○○、巳○○等人曾自稱四海幫海嘯堂份子，有事實足認秘
    密證人甲○、乙○、丙○、丁○有受強暴、脅迫、恐嚇或其他報復行
    為之虞，法院、檢察機關自得依職權拒絕秘密證人甲○、乙○、
    丙○、丁○與被告辛○○、午○○、申○○、宇○○、酉○○、
    亥○○、丑○○、巳○○對質、詰問。綜上，本件秘密證人
    甲○、乙○、丙○、丁○就被告辛○○、午○○、申○○、宇○○、
    酉○○、亥○○、丑○○、巳○○涉嫌參與犯罪組織及與犯
    罪組織相關犯罪行為之證言，依法自得採為證據。
五、依刑事訴訟法第189 條、第208 條之規定，所謂鑑定乃指於
    刑事訴訟程序中為取得證據資料而由檢察官或法官指定具有
    特別知識經驗之鑑定人、學校、機關或團體，就特定之事物
    ，以其專業知識加以分析、實驗而作判斷，以為偵查或審判
    之參考。故而不論鑑定人或鑑定機關、學校、團體，均應由
    檢察官或法官視具體個案之需要而為選任，始符合刑事訴訟
    法第189 條、第208 條之規範本旨，否則所為鑑定，仍屬於
    傳聞證據。但對於司法警察機關調查中之案件，或有量大或
    急迫之情形，為因應實務之現實需求，認為當然有鑑定之必
    要者，基於檢察一體原則，得由該管檢察長對於轄區內之案
    件，以事前概括選任鑑定人或囑託鑑定機關（團體）之方式
    ，俾便轄區內之司法警察官、司法警察對於調查中之此類案
    件，得即時送請事前已選任之鑑定人或囑託之鑑定機關（團
    體）實施鑑定，以求時效，此有法務部92年9 月1 日法檢字
    第0920035083號函可按。而臺灣高等法院檢察署檢察長概括
    選任法務部調查局、內政部警政署刑事警察局為「槍彈有無
    殺傷力之鑑定」鑑定機關，具有全國一致性，為本院辦案職
    務上已知之事實，此種由司法警察依檢察官所概括選任之鑑
    定機關所為之鑑定結果，與檢察官選任或囑託為鑑定者，性
    質上並無差異，同具有證據能力。記載本件扣案槍、彈有無
    殺傷力之內政部警政署刑事警察局所出具之95年10月11日刑
    鑑字第0950146713號、95年10月24日刑鑑字第0950146716號
    、95年10月31日刑鑑字第0950149768號、95年9 月12日刑鑑
    字第0950064010號槍彈鑑定書（見95年度偵字第20272 號卷
    (二)第338 頁至第341 頁、95年度偵字第20272 號卷(三)第469
    頁至第472 頁、95年度偵字第20272 號卷(五)第16頁至第32頁
    、95年度偵字第21008 號卷第35頁至第38頁、95年度偵字第
    21879 號卷第17頁至第19頁），雖係由桃園縣政府警察局中
    壢分局函送鑑定，惟內政部警政署刑事警察局為臺灣高等法
    院檢察署檢察長事前概括選任鑑定機關，所為鑑定結果，自
    有證據能力（最高法院96年度臺上字第2860號判決意旨參照
    ）。況檢察官、被告辛○○、午○○、申○○、宇○○、酉
    ○○、亥○○、丑○○、巳○○及辯護人於本院行準備程序
    及審理時，就此部分證據之證據能力均表示沒有意見，截至
    本件辯論終結時止，復均未聲明異議，核以上開槍彈鑑定書
    與檢察官主張之事實有關聯性，是可認上開槍彈鑑定書具有
    證據能力。
六、按偵查犯罪機關依法定程序監聽之錄音，如已踐行調查證據
    程序，依刑事訴訟法第165 條之1 之規定，本得採為認定犯
    罪事實之基礎。而依據監聽錄音製作之譯文，因僅為偵查犯
    罪機關單方面製作，苟被告或訴訟關係人對其真實性有爭執
    ，法院固應依上開規定勘驗該監聽之錄音，踐行調查證據之
    程序，以確認該監聽錄音譯文與錄音內容相符而具真實性，
    然若被告或訴訟關係人對該錄音譯文內容之真實性並無爭執
    ，法院本其職權，認無贅行勘驗以確認該錄音譯文真實性之
    必要，逕依同法第165 條之規定，踐行法定調查程序後，採
    為認定被告有罪之基礎，核與證據法則尚無違背（最高法院
    96年度臺上字第1168號判決意旨參照）。經查，檢察官已對
    本案所為之通訊監察依法核發監聽通訊監察書，司法警察並
    依法製作通訊監察譯文，而被告辛○○、午○○、申○○、
    宇○○、酉○○、亥○○、丑○○、巳○○及辯護人復不爭
    執該監聽譯文之證據能力及其真實性，是本件卷附之行動電
    話通訊監察譯文內容，自有證據能力。
七、卷附桃園縣政府警察局中壢分局搜索扣押筆錄、天晟醫院被
    害人楊士弘診斷證明書、桃苗汽車股份有限公司維修明細表
    、敏盛綜合醫院被告酉○○診斷證明書、壢新醫院卯○○診
    斷證明書、桃園縣中壢市調解委員會調解筆錄、臺灣桃園地
    方法院檢察署檢察事務官勘驗筆錄各1 份及照片（見95年度
    偵字第20272 號卷(一)第48頁、第49頁、第69頁至第70頁、第
    97頁至第104 頁、第11 4頁至第121 頁、第131 頁至第133
    頁、第139 頁至第145 頁、第173 頁至第176 頁、第186 頁
    至第190 頁、第200 頁至第203 頁、95年度偵字第20272 號
    卷(二)第331 頁、第332 頁、95年度偵字第20272 號卷(三)第51
    2 頁、第520 頁、第521 頁、第577 頁至第578 頁、第624
    頁、95年度偵字第20272 號卷(四)第64 8頁、第665 頁、第66
    7 頁、第730 頁至第732 頁、第740 頁至第746 頁、90年度
    偵字第20272 號卷(五)第36頁至第70頁、95年度偵字第21008
    號卷第11頁、第12頁、第17頁至20頁、第26頁至第33頁、95
    年度偵字第21879 號卷第10頁至第12頁、97年度訴字第485
    號卷(二)第46頁、第47頁、第115 頁至第116 頁），均與本案
    事實具有自然關聯性，復屬書證、物證性質，且查無事證足
    認有違背法定程式或經偽造、變造所取得之情事，況公訴人
    及被告辛○○、午○○、申○○、宇○○、酉○○、亥○○
    、丑○○、巳○○、辯護人對此部分之證據能力亦不爭執，
    是堪認均有證據能力，附此敘明。
貳、有罪部分：
一、認定之依據：
  (一)就犯罪事實一部分：訊據被告宇○○對於上開事實坦承不諱
    ，復有獵槍1 枝扣案可資佐證。再扣案之槍枝1 枝經送內政
    部警政署刑事警察局鑑驗結果：乃認該槍枝（槍枝管制編號
    0000000000號），研判係12 GAUGE制式霰彈槍，經檢視，其
    上未發現可供辨識國別、廠牌、型號之標記，機械性能良好
    ，可擊發同口徑制式子彈，認具殺傷力，有該局95年10月31
    日刑鑑字第0950149768號鑑定書1 紙附卷可稽（見95年度偵
    字第21879 號卷第17頁至第19頁），是被告宇○○所持有之
    獵槍具殺傷力甚明。
  (二)就犯罪事實二部分：訊據被告午○○對於上開事實坦承不諱
    ，復有制式半自動手槍1 枝扣案可資佐證。再扣案之槍枝1
    枝經送內政部警政署刑事警察局鑑驗結果：乃認該槍枝（槍
    枝管制編號0000000000號），係德國SIG SAUER 廠製P229型
    口徑9mm 制式半自動手槍，機械性能良好，可擊發同口徑制
    式子彈，具殺傷力之手槍1 支，認具殺傷力，有該局95年10
    月24日刑鑑字第0950146716號槍彈鑑定書1 紙附卷可稽（見
    95年度偵字第21008 號卷第35頁至第38頁），是被告午○○
    所持有之制式半自動手槍具殺傷力甚明。
  (三)就犯罪事實三部分：
    1.訊據被告午○○對於犯罪事實三持槍射擊之犯行於檢察官
      訊問及本院審理時坦承不諱，辯護人為被告午○○辯護稱
      ：依據現場照片所示，該車受損部位為天窗、儀表板，如
      果被告午○○係朝人射擊，以現場距離如此近，人的體積
      相當大之情形下，被害人曾彥豪之身上應該會有槍傷，然
      被害人曾彥豪並無槍傷，可見被告午○○應無殺人之犯意
      云云，被告申○○矢口否認有何傷害犯行，辯稱：伊雖然
      有跟被告午○○一起去喝酒，對方開車撞到伊，伊有請對
      方下車，但是對方不下車，突然就有10幾個人出現，伊也
      不清楚那些人是誰，伊就離開了，被告午○○開槍的事情
      伊並不知道，伊也未傷害被害人曾彥豪、楊士弘云云。
    2.被告午○○對於94年2 月28日2 時25分許，在桃園縣中壢
      市○○路與復興路口之奪標KTV 店前，毆打被害人楊士弘
      ，並持改造手槍、改造子彈射擊車牌號碼3881－HK號自用
      小客車等情坦承不諱，核與證人甲○、乙○於檢察官訊問及本
      院審理時證述情節相符，並有天晟醫院被害人楊士弘診斷
      證明書、桃苗汽車股份有限公司維修明細表各1 份及採證
      照片附卷可佐（見95年度偵字第20272 號卷(一)第131 頁至
      第133 頁、第139 頁至第145 頁、95年度偵字第20272 號
      卷(四)第730 頁至第732 頁、第740 頁至第746 頁、95年度
      偵字第20272 號卷(五)第36頁至第70頁），此部分之事實，
      應堪認定。至被告午○○持以射擊之改造手槍及改造子彈
      雖未扣案，而無從鑑定是否具有殺傷力，然從被告午○○
      持槍射擊被害人曾彥豪所駕駛之車牌號碼3881－HK號自用
      小客車，該槍枝所射擊出來之子彈已打裂前擋風玻璃及射
      穿該車之右前葉子板、駕駛座車門，此有刑事案件採證照
      片11幀附卷可佐（見95年度偵字第20272 號卷(四)第741 頁
      至第746 頁），以該槍、彈之射擊力可貫穿自用小客車之
      鋼板及玻璃觀之，應具有殺傷力甚明。
    3.被告申○○雖否認有毆打被害人楊士弘之犯行，惟據同案
      被告午○○於本院審理時以證人身分證述：被告申○○開
      車與他人發生衝撞，當時伊身上有帶槍枝，伊先下車到旁
      邊，後來被告申○○與他人爭執，伊一轉頭，就發現很多
      人且打起來，伊才上前開槍制止等情（見97年度訴字第48
      5 號卷(二)第136 頁），可見被告申○○辯稱：發生衝突之
      前伊就離開案發現場等情，顯與事實不合；再者，另據證
      人甲○於本院審理時證述：被告申○○有在場，被告申○○
      有強拉駕駛座的人，也有毆打在車外的人等語（見97年度
      訴字第485 號卷(一)第304 頁），核與證人乙○於本院審理時
      證述：案發當時被告申○○也有在現場，伊有看到被告申
      ○○也是對方那群人中的1 個，被告申○○有拉車上的人
      ，當時車上的人不願意下來，被告申○○也有毆打在車外
      的另1 個人等語相符（見97年度訴字第485 號卷(一)第293
      頁、第294 頁），觀諸證人甲○、乙○與被告申○○素不相識
      ，當無虛偽陳述以誣陷被告申○○之必要，審酌證人甲○、
      乙○於本院審理時均能從在庭8 位被告中明確指出被告申○○係在場毆打被害人楊士弘之人（見97年度訴字第485 號
      卷(一)第290 頁、第304 頁），並無誤認其餘在庭被告亦有
      參與本件，顯見證人甲○、乙○對於該次衝突之記憶必屬深刻
      ，衡諸證人甲○、乙○上開所證情節，互核一致，益徵其等上
      開所證應屬非虛，被告申○○空言辯稱其並無傷害被害人
      楊士弘云云，顯屬臨訟卸責之詞，不足採信。
    4.辯護人雖為被告午○○辯護稱：依據現場照片所示，該車
      受損部位為天窗、儀表板，如果被告午○○係朝人射擊，
      以現場距離如此近，人的體積相當大之情形下，被害人曾
      彥豪之身上應該會有槍傷，然被害人曾彥豪並無受到槍傷
      ，可見被告午○○應無殺人之犯意云云。惟查：
      (1)按刑法上殺人未遂罪與傷害罪之區別，端在以加害人於
        行為之初有無戕害他人生命之故意為斷，迭經最高法院
        揭有判例足資參照。至殺人犯意之存否，固係隱藏行為
        人內部主觀之意思，被害人傷痕之多寡、受傷處所是否
        即為致命部分、傷勢輕重程度、加害人下手情形、所用
        兇器為何，並與被害人曾否相識、有無宿怨等情，雖不
        能執為區別殺人未遂與傷害之絕對標準，然非不得旴衡
        審酌事發當時情況，觀其行為動機，視其下手情形、用
        力輕重、剌傷部位之手段，佐以其所執兇器、致傷結果
        、與被害人之關係暨行為後之情狀等予以綜合觀察論斷
        。
      (2)據證人乙○於本院審理時證述：94年2 月28日2 時25分許
        ，伊有在桃園縣中壢市○○路復興路口之奪標KTV 店，
        當時光線非常充足，伊就站在鹹酥雞攤位的旁邊，伊有
        目擊到槍聲，有人因為停車擦撞起衝突，開槍之前有1
        個人在車外被毆打，約有10個以上的人在毆打該人，當
        天引發衝突、帶人打人、開槍的人就是在庭的被告午○○，被告午○○站在車牌號碼3881－HK號自用小客車駕
        駛座的側邊，拿著1 把長槍朝著車子的駕駛座連續射擊
        ，車子駕駛座有坐著另1 個人，伊知道被告午○○約開
        了7 、8 槍，子彈射擊的位置是在駕駛座附近，遭到槍
        擊的人並未下車，槍擊後車輛之的外觀、儀表板、天窗
        都有毀損等語（見97年度訴字第485 號卷(一)第289 頁至
        第299 頁），證人甲○於本院審理時證述：94年2 月28日
        2 時25分許，伊有在桃園縣中壢市○○路復興路口之奪
        標KTV 店，駕駛車牌號碼3881－HK號自用小客車之人因
        為倒車稍微碰撞到對方的車子，對方馬上停車、下車，
        後面跟著4 、5 輛車子圍到附近，車上的人下車到車牌
        號碼3881－HK號自用小客車旁邊，要硬拖開車的人下車
        ，然後有1 個人過去勸阻，該人就被10幾個人毆打，被
        告午○○當天也有在現場，被告午○○是開槍的人，被
        告午○○是單手持著手槍，約開了7 、8 槍，先朝擋風
        玻璃或是駕駛座射擊，後來再轉向駕駛座的車門射擊，
        被告午○○是站在同一個地方連續射擊，當時車上有1
        個人坐在駕駛座上，槍擊彈孔的位置有1 個是在擋風玻
        璃上，其他都是在駕駛座的門板上等語（見97年度訴字
        第485 號卷(一)第289 頁至第308 頁），並有桃苗汽車股
        份有限公司維修明細表1 份及採證照片附卷可佐（見95
        年度偵字第20272 號卷(一)第131 頁至第133 頁、第139
        頁至第145 頁、95年度偵字第20272 號卷(四)第730 頁至
        第732 頁、第740 頁至第746 頁、95年度偵字第20272
        號卷(五)第36頁至第70頁），觀諸證人甲○、乙○與被告午○○均素不相識，當無虛偽陳述以誣陷被告午○○之必要
        ，證人甲○、乙○證述之內容互核均一致，應具有相當之可
        信度，於94年2 月28日2 時25分許，在奪標KTV 前被告
        午○○持槍射擊被害人曾彥豪所在之自用小客車等情，
        應堪認定。
      (3)查具有殺傷力之改造手槍、子彈，威力強大，任意持之
        對人發射，有致人死亡可能，被告午○○係成年人，對
        此理當有所認識，不能諉為不知，且被告午○○係持具
        有殺傷力之改造手槍、子彈近距離往前方之車輛內射擊
        ，而依現場照片所示，被告午○○射擊之部位，係朝車
        前擋風玻璃及右側車身連續射擊7 槍，而打裂前擋風玻
        璃及射穿該車之右前葉子板、駕駛座車門，適時被害人
        曾彥豪正坐在駕駛座上，以被告午○○射擊之方位易擊
        中被害人曾彥豪之頭部、頸部或背部脊椎等重要身體器
        官，或因子彈貫穿身體胸部而射中心臟、肺臟、肝、胃
        、腎等重要臟器，此均足以發生被害人曾彥豪死亡之結
        果，此為一般人所得認識，被告午○○既屬具有相當智
        識程度之成年人，其對於持槍射擊可能因此擊中人體之
        致命部位而發生死亡之結果，應有所認識及預見，詎被
        告午○○不問被害人曾彥豪是否會因此遭槍擊死亡，猶
        恣意持槍朝被害人曾彥豪所坐之駕駛座開槍射擊達7 發
        子彈之多，雖被害人曾彥裕並未遭被告午○○所射擊之
        子彈擊中，然被告午○○朝被害人曾彥豪開槍射擊之際
        ，應係在該行為將導致他人死亡有所預見之情形下悍然
        為之乙節，實堪認定。是被告午○○即有不確定殺人故
        意甚明。
    5.小結，於94年2 月28日2 時25分許，被告午○○、申○○
      與姓名、年籍不詳之成年友人10餘人，在桃園縣中壢市○○路與復興路口之奪標KTV 店前，毆打被害人楊士弘，致
      被害人楊士弘受有臉、頭皮及頸之挫傷、顱內受傷伴有開
      放性顱內傷口等傷害，被告午○○持具有殺傷力之改造手
      槍、子彈殺害被害人曾彥豪，幸未射中被害人曾彥豪而未
      遂等情，均堪認定。
  (四)就犯罪事實四之部分：
    1.訊據被告宇○○對於95年3 月16日凌晨至MACHI 洗車廠，
      並持槍射擊MACHI 洗車廠一事坦承不諱，被告辛○○矢口
      否認有何上開犯行，辯稱：95年3 月16日伊雖然有與被告
      宇○○至MACHI 洗車廠，但是伊當時與被告宇○○有一段
      距離，伊並不知道被告宇○○有開槍云云。
    2.被告宇○○對於其於95年初某日，自某姓名、年籍不詳之
      成年人處取得具有殺傷力之以色列IMI 廠製941F型口徑9m
      m 之制式半自動手槍1 枝及子彈數發，而非法持有上開具
      有殺傷力之槍枝及子彈，並於95年3 月16日凌晨，因被告
      辛○○與陳盛銘之賭債糾紛，前往MACHI 洗車廠，持上開
      制式半自動手槍及子彈射擊MACHI 洗車廠等情，於本院準
      備程序及審理時坦承不諱（見97年度訴字第485 號卷(一)第
      67頁、第69頁），並據證人未○○於警詢時證述：95年農
      曆年過完後沒多久，伊所經營位在桃園縣中壢市○○路○
      段100 號之MACHI 洗車廠遭人開槍，當時洗車廠休息，伊
      也不知道是何人開槍，但是伊隔天開門做生意的時候，鄰
      居有跟伊說凌晨2 、3 點時有聽到鞭炮聲，伊有看一下鐵
      捲門，上面有7 、8 個洞，伊懷疑是彈孔，後方的裝潢封
      板也有4 、5 個洞，伊也懷疑是彈孔，洗車廠內並無裝設
      監視錄影器材，伊有看過被告辛○○，因為被告辛○○曾
      到洗車廠找過綽號「面哥」之陳盛銘，但是伊並不認識被
      告辛○○，當時伊並未報案等語（見95年度偵字第20272
      號卷(二)第326 頁至第327 頁），復有照片5 幀附卷可佐（
      見95年度偵字第20272 號卷(二)第331 頁、第332 頁），暨
      有前開制式半自動手槍1 枝扣案可資佐證。再扣案之槍枝
      1 枝經送內政部警政署刑事警察局鑑驗結果：乃認該槍枝
      （槍枝管制編號0000000000號），認係以色列IMI 廠製94
      1F型口徑9mm 之制式半自動手槍，機械性能良好，可擊發
      同口徑制式子彈，認具殺傷力，有該局95年10月11日刑鑑
      字第0950146713號鑑定書1 份附卷可稽（見95年度偵字第
      20272 號卷(二)第338 頁至第341 頁），是被告宇○○所持
      有之上開制式半自動手槍及子彈具殺傷力甚明，而被告宇
      ○○持上開具有殺傷力之半自動手槍、子彈朝MACHI 洗車
      廠射擊，藉以威脅陳盛銘、未○○等人之生命、身體、財
      產安全等情，應堪認定。
    3.被告辛○○於本院審理時雖以前揭情詞置辯，惟據被告辛○○於檢察官訊問時供述：伊去過MACHI 洗車廠開過1 次
      槍，另1 次是被告宇○○開的，伊是用M11 開的槍，被告
      宇○○是用沙漠之鷹，應該是和高雄是用同1 把槍，就是
      1 枝黑色的短槍等情（見95年度偵字第20272 號卷(二)第33
      5 頁），被告辛○○若無與被告宇○○共同至MACHI 洗車
      廠開槍，被告辛○○何以知悉被告宇○○係持何種槍枝開
      槍？是被告辛○○於本院審理時所為之辯解，顯屬無稽；
      另觀諸被告宇○○於本院審理時以證人身分證述：MACHI
      洗車廠有經營職棒簽賭，被告辛○○有贏錢，但是對方並
      沒有付錢，伊才會說要幫被告辛○○處理看看，當天伊有
      跟對方通過電話，和對方約在洗車廠見面，可是到了洗車
      廠都沒有看到人，伊就叫被告辛○○先把車開走，之後伊
      才對著洗車廠開槍，要給對方警告，伊往洗車廠門口開了
      7 、8 槍，被告辛○○並不知道伊有攜帶槍枝，並且要開
      槍的事情，之後伊才搭計程車離開，伊當時還沒有跟被告
      辛○○決裂云云（見97年度訴字第485 號卷(二)第152 頁至
      第155 頁），後又改稱：當天伊是叫被告辛○○先開車回
      去，伊去和對方談，被告辛○○就在洗車廠附近的街角等
      伊，後來伊沒有等到對方，伊就開槍警告對方，然後叫被
      告辛○○開車過來接伊云云（見97年度訴字第485 號卷(二)
      第153 頁），證人宇○○前後證述不一，顯難令人採信，
      證人宇○○此部分之證述，亦無足為有利於被告辛○○之
      認定；另審酌被告辛○○所使用之門號0000000000號行動
      電話通聯紀錄，被告辛○○與綽號「面哥」之人於95年3
      月16日1 時6 分26秒許之通聯紀錄內容為「面哥：喂，什
      麼事？被告辛○○：你明天幫我跟「峰哥」說一下不好意
      思，因為我今天拿烏茲在洗車廠開2 門。面哥：你那麼衝
      動幹嘛，這種事你自己跟他道歉，我假裝不知道，你這樣
      他一定很生氣。被告辛○○：因為我今天等很久，很賭爛
      ！面哥：神經病，你弄他等於弄到我。被告辛○○：我是
      被逼到」，此有通訊監察譯文1 份附卷可佐（見95年度偵
      字第20272 號卷(三)第588 頁），觀諸被告辛○○與被告宇
      ○○持槍、彈射擊MACHI 洗車廠後，被告辛○○隨即撥打
      電話予陳盛銘，被告辛○○豈有不知之理？況本件係被告
      辛○○因賭債而與陳盛銘、未○○間存有糾紛，被告辛○○豈有可能邀被告宇○○至MACHI 洗車廠後，對於被告宇
      ○○欲以何種方式恐嚇他人毫無知悉？被告辛○○此部分
      之辯解，顯屬臨訟卸責之詞，不足採信。
    4.小結，被告宇○○於95年初某日，自某姓名、年籍不詳之
      成年人處取得具有殺傷力之以色列IMI 廠製941F型口徑9m
      m 之制式半自動手槍1 枝及子彈數發，而非法持有上開具
      有殺傷力之槍枝及子彈，被告辛○○於95年3 月16日凌晨
      ，夥同被告宇○○至陳盛銘友人未○○所經營之MACHI 洗
      車廠，由被告宇○○下車持前揭具殺傷力制式半自動手槍
      1 枝，朝MACHI 洗車場鐵門連開10餘槍，以此等加害生命
      、身體、財產之事恐嚇陳盛銘該方之人，致陳盛銘因而心
      生畏懼，致生危害於安全等情，堪予認定。
  (五)綜上所述，本件事證已臻明確，被告宇○○、午○○、辛○○、申○○犯行洵堪認定，應予依法論科。
二、按刑法於94年2 月2 日修正公布，95年7 月1 日施行後，有
    關新舊法之適用原則，其中法律變更之比較適用原則，新法
    第2 條第1 項之規定，係規範行為後法律變更所生新舊法律
    比較適用之準據法，於新法施行後，應適用新法第2 條第1
    項之規定，為「從舊從輕」之比較；又刑之重輕標準，依裁
    判時之規定（參見最高法院95年度第8 次刑庭會議決議）。
    而修正後刑法第2 條第1 項規定：「行為後法律有變更者，
    適用行為時之法律。但行為後之法律有利於行為人者，適用
    最有利於行為人之法律」。次按「行為後刑法條文經修正，
    惟無有利、不利情形（如刑法第15條、第30條之文字修正，
    第55條但書、第59條實務見解之明文化、第26條未遂犯減輕
    其刑之規定移列為第25條等），本院95年5 月23日刑事庭第
    8 次會議就『刑法94年修正施行後之法律比較適用決議』一
    、之１即明載新法第2 條第1 項之規定，係規範行為後『法
    律變更』所生新舊法比較適用之準據法。故如新舊法處罰之
    輕重相同，即無比較適用之問題，非此條所指之法律有變更
    ，即無本條之適用，應依一般法律適用原則，適用裁判時法
    。本院同決議五、之２想像競合犯認新法第55條但書係科刑
    之限制，為法理之明文化，非屬法律之變更；六、之１謂新
    法第59條之規定，為法院就酌減審認標準見解之明文化，非
    屬法律之變更，均同此見解。其為純文字修正者，更應同此
    。」（詳最高法院95年11月7 日第21次刑事庭會議決議），
    是如非屬「法律變更」之部分，應逕適用裁判時法。經查：
  (一)被告午○○、申○○、宇○○、辛○○行為後，刑法第33條
    第5 款業已修正規定「罰金：新臺幣1,000 元以上，以百元
    計算之」，與修正前舊刑法第33條第5 款規定「罰金：1 元
    （折算為新臺幣3 元）以上」不同。比較新舊法結果，以舊
    法較有利於行為人，新法並無對被告午○○、申○○、宇○○、辛○○較為有利之情形，自以修正前刑法第33條第5 款
    規定有利於被告午○○、申○○、宇○○、辛○○，應適用
    修正前之規定。
  (二)按刑法第28條原規定：「2 人以上共同『實施』犯罪之行為
    者，皆為共同正犯。」新法修正為：「2 人以上共同『實行
    』犯罪之行為者，皆為共同正犯。」將舊法之「實施」修正
    為「實行」。原「實施」之概念，包含陰謀、預備、著手及
    實行等階段之行為，修正後僅共同實行犯罪行為始成立共同
    正犯。是新法共同正犯之範圍已有限縮，排除陰謀犯、預備
    犯之共同正犯。新舊法就共同正犯之範圍既因此而有變動，
    自屬犯罪後法律有變更，而非僅屬純文字修正，應有新舊法
    比較適用之問題，惟就本件午○○、申○○、宇○○、辛○○已著手實行之犯罪形態並無影響，經比較結果，被告午○○、申○○、宇○○、辛○○行為後之法律並未有利於被告
    午○○、申○○、宇○○、辛○○，仍應適用行為時之法律
    即舊法論處。
  (三)關於牽連犯部分，修正後之刑法刪除第55條關於牽連犯之規
    定，本件被告辛○○就犯罪事實四所犯刑法第305 條、槍砲
    彈藥刀械管制條例第7 條第4 項之未經許可持有手槍罪，具
    有牽連犯之關係，依修正前即行為時之規定，應從一重之槍
    砲彈藥刀械管制條例第7 條第4 項之未經許可持有手槍罪處
    斷；依修正後之刑法既已刪除牽連犯之規定，則所犯上述各
    罪應依數罪併罰之規定分論併罰。比較新舊法之規定，修正
    後之規定並非較有利於被告辛○○，二者相較之下，應以修
    正前之規定較有利於被告辛○○。
  (四)綜上所述，參酌前揭最高法院刑事庭會議決議意旨，本院綜
    合本件全部罪刑比較之結果，認以舊刑法較有利於被告午○○、申○○、宇○○、辛○○，故本案應一體適用舊刑法。
  (五)關於刑法第25條、第26條未遂犯之規定，就刑法第25條第1
    項關於「已著手於犯罪行為之實行而不遂者，為未遂犯」之
    規定並未修正，而同條第2 項於94年1 月7 日修正、95年7
    月1 日施行前之規定為：「未遂犯之處罰，以有特別規定者
    ，為限」，修正後則為：「未遂犯之處罰，以有特別規定者
    為限，並得按既遂犯之刑減輕之」，另刑法第26條修正前為
    ：「未遂犯之處罰，得按既遂犯之刑減輕之。但其行為不能
    發生犯罪之結果，又無危險者，減輕或免除其刑」，修正後
    則為：「行為不能發生犯罪之結果，又無危險者，不罰」，
    是除不能未遂犯修正為不罰以外，僅二條文條項之移列。本
    案被告午○○已著手殺人犯行，僅未達到被害人曾彥豪死亡
    之結果，其未遂型態既非不能未遂犯，則修正後刑法第25條
    、第26條之修正內容，對於被告午○○並無有利或不利之影
    響，應無適用修正後刑法第2 條第1 項規定比較新舊法適用
    之問題。
  (六)刑法第38條有關沒收之規定亦經修正，惟沒收為從刑，如前
    述，從刑附屬於主刑，除法律有特別規定者外，依主刑所適
    用之法律，本件主刑部分即宣告刑所據以決定之罪、刑法律
    既適用修正前之舊法，沒收部分自應從之。
  (七)修正前刑法第55條規定「一行為而觸犯數罪名，從一重處斷
    」，此即學理上所稱之「想像競合犯」，雖經修正為「一行
    為而觸犯數罪名者，從一重處斷。但不得科以較輕罪名所定
    最輕本刑以下之刑」，惟此最低度刑科刑之限制核屬法理之
    明文化，並非修正後刑法第2 條第1 項所稱之「法律變更」
    ，毋須依該條項規定為新、舊法之比較，應依法律適用之一
    般原則逕行適用修正後之法律。
  (八)現行刑法施行法第1 條之1 之立法理由謂：「刑法24年施行
    後，為解決國民所得經濟水準已大幅提昇問題，有關罰金與
    罰鍰倍數之調整及銀元與新臺幣之折算標準，訂有『罰金罰
    鍰提高標準條例』及『現行法規所定貨幣單位折算新臺幣條
    例』，除罰金以1 銀元折算3元新臺幣外，並將72年6 月26
    日以前修正之刑法部分條文罰金數額提高為10倍；其後修正
    者則不再提高倍數，亦即刑法分則各罪罰金數額視前開情形
    分別提高為30倍或3 倍。考量新修正之刑法施行後，不再適
    用『現行法規所定貨幣單位折算新臺幣條例』，為使罰金數
    額趨於一致，避免衍生新舊法比較適用問題，以緩和實務適
    用法律之衝擊，於不變動罰金數額之前提下，爰為第二項規
    定」，是從立法理由可知，該條立法之目的即在避免比較新
    舊法之繁瑣，且該條係屬準據法之特別規定，無與罰金罰鍰
    提高標準條例有關規定，再行比較新舊法適用之問題，本件
    上開刑法第277 條第1 項、第305 條第1 項罰金刑最高額部
    分係屬於「94年1 月7 日刑法修正時，刑法分則編未修正之
    條文定有罰金者」，於法律之適用自應就新法之法定刑變更
    為新臺幣，並提高其罰金刑金額為30倍，附此敘明。
三、論罪科刑：
  (一)按持有係行為之繼續而非狀態之繼續，是故，持有之犯罪行
    為應係持續進行，需待其持有狀態終了，始能謂其行為結束
    ，準此，被告宇○○雖係自92年間某日起即非法寄藏本件扣
    案之獵槍，惟至95年10月2 日其主動繳出槍枝後，始能謂其
    犯行終了，是故，在上揭被告宇○○非法寄藏槍枝期間，刑
    法雖有修正，亦不生比較新舊法適用之問題。次按「12GAUG
    E 制式霰彈槍」係屬槍砲彈藥刀械管制條例第4 條所稱之獵
    槍，此經內政部警政署85年12月13日85警署保字第91701 號
    函釋甚明。核被告宇○○就犯罪事實一所為，係犯槍砲彈藥
    刀械管制條例第8 條第4 項之未經許可寄藏獵槍罪。按犯本
    條例之罪自首，並報繳其持有之全部槍砲、彈藥、刀械者，
    減輕或免除其刑，槍砲彈藥刀械管制條例第18條第1 項前段
    ，定有明文，且按自首祇以在犯罪未發覺前，自行申告其犯
    罪事實於該管公務員，而受法律上之裁判為要件，至其方式
    係用言詞或書面，以及係自行投案或託人代行，係直接向偵
    查機關為之，抑向非偵查機關請其轉送，均無限制（最高法
    院24年上字第1162號判例意旨參照）。查被告宇○○係因他
    案遭警查獲，被告宇○○遂在警員發覺其非法寄藏獵槍前，
    主動供出其非法寄藏獵槍之犯行，並交出查獲之獵槍等事實
    ，此有被告宇○○之警詢筆錄、檢察官訊問筆錄各1 份及查
    獲照片6 幀附卷可稽（見95年度偵字第21879 號卷(一)第3 頁
    至第7 頁、95年度偵字第20272 號卷(二)第284 頁至第289 頁
    、第295 頁），且檢察官對於被告宇○○就寄藏槍枝自首亦
    不爭執（見97年度訴字第485 號卷(一)第68頁），被告宇○○
    犯後自首並報繳槍械，核與前開槍砲彈藥刀械管制條例第18
    條第1 項前段規定「報繳其持有之全部槍砲、彈藥」之要件
    相符，是本件自應有上述減輕其刑規定之適用；又「有期徒
    刑、拘役、罰金減輕者，減輕其刑至二分之一，但同時有免
    除其刑之規定者，其減輕得減至三分之二」，刑法第66條但
    書既有明文規定，則本件被告宇○○依槍砲彈藥刀械管制條
    例第18條第1 項前段之自首規定減輕其刑，因該條同時規定
    自首得免除其刑，是被告宇○○得減輕其刑至三分之二。
  (二)核被告午○○就犯罪事實二所為，係犯槍砲彈藥刀械管制條
    例第7 條第4 項之未經許可寄藏手槍罪。被告午○○雖係自
    94年12月間某日起即非法寄藏本件扣案之制式半自動手槍，
    惟至95年9 月27日其主動繳出槍枝後，始能謂其犯行終了，
    是故，在上揭被告午○○非法寄藏槍枝期間，刑法雖有修正
    ，亦不生比較新舊法適用之問題。被告午○○係因他案遭警
    查獲，被告午○○遂在警員發覺其非法寄藏制式半自動手槍
    前，主動供出其非法寄藏制式半自動手槍之犯行，並交出扣
    案之半自動手槍等事實，此有被告午○○之警詢、檢察官訊
    問筆錄1 份附卷可稽（見95年度偵字第21008 號卷(一)第4 頁
    至第10頁、95年度偵字第20272 號卷(二)第259 頁、第260 頁
    ），並有桃園縣政府警察局中壢分局搜索扣押筆錄1 份及查
    獲照片附卷可佐（95年度偵字第21008 號卷第11頁、第12頁
    、第17頁至第20頁），且檢察官對於被告午○○就寄藏槍枝
    自首亦不爭執（見97年度訴字第485 號卷(一)第68頁），被告
    午○○犯後自首並報繳槍械，應依槍砲彈藥刀械管制條例第
    18條第1 項前段之規定，得減輕其刑至三分之二。
  (三)核被告午○○就犯罪事實三所為，係犯刑法第277 條第1 項
    之傷害罪、第271 條第2 項、第1 項之殺人未遂罪及槍砲彈
    藥刀械管制條例第8 條第4 項、第12條第4 項之未經許可持
    有具有殺傷力之改造手槍、子彈罪。被告申○○就犯罪事實
    三所為，係犯刑法第277 條第1 項之傷害罪。又按未經許可
    持有槍、彈，係侵害社會法益之罪，同時持有種類相同之槍
    、彈，縱令客體有數個（如數枝同種類槍枝、數發同種類子
    彈），仍為單純一罪，不生想像競合問題（最高法院97年度
    臺上字第231 號判決意旨參照）。是被告午○○同時持有具
    有殺傷力之7 顆改造子彈，仍應僅成立單純一罪。被告午○○以一持有之行為，同時持有具有殺傷力之改造手槍、子彈
    ，而同時觸犯未經許可，持有可發射子彈具有殺傷力之改造
    手槍罪、未經許可持有子彈罪2 罪名，應依修正後刑法第55
    條前段想像競合犯之規定，論以較重之未經許可，持有可發
    射子彈具有殺傷力之改造手槍罪處斷。被告午○○、申○○
    及其餘不詳姓名、年籍之成年人數名，就上開傷害被害人楊
    士弘之犯行，具有犯意聯絡及行為分擔，為共同正犯。又被
    告午○○基於殺人之犯意著手殺傷被害人曾彥豪，然被害人
    曾彥豪未生死亡之結果，爰依修正後刑法第25條第2 項之規
    定，按既遂犯之刑減輕之。另按未經許可，持有槍、彈，若
    以之犯他罪，兩罪間之關係，得否適用修正前刑法第55條牽
    連犯規定從一重處斷，端視其開始持有之原因為斷。如早已
    非法持有槍、彈後，另起意犯罪，或意圖犯甲罪而持有槍、
    彈，卻持以犯乙罪，均應以數罪併罰論處；必因意圖犯某罪
    而持有槍、彈，後果以之犯該罪，兩罪間始有牽連犯之適用
    。最高法院著有95年度臺上字第5266號判決意旨參照。被告
    午○○持有未扣案之改造手槍之初，並未有持之殺害被害人
    曾彥豪之犯意，嗣於94年2 月28日2 時25分許始因開車糾紛
    ，另行起意持槍殺害被害人曾彥豪，被告午○○持未扣案具
    有殺傷力之改造手槍及殺人未遂間應係數罪併罰，檢察官認
    上開2 罪間為牽連犯之關係，顯有誤會，併予敘明。
  (四)核被告宇○○、辛○○就犯罪事實四所為，係犯槍砲彈藥刀
    械管制條例第7 條第4 項之未經許可，持有手槍罪、同條例
    第12條第4 項之未經許可，持有具殺傷力之子彈罪及刑法第
    305 條之恐嚇罪。被告宇○○、辛○○以一持有之行為，同
    時持有具有殺傷力之制式半自動手槍、子彈，而同時觸犯未
    經許可，持有手槍罪及未經許可持有子彈罪2 罪名，應依修
    正後刑法第55條前段想像競合犯之規定，論以較重之未經許
    可，持有手槍罪處斷。公訴人認被告宇○○、辛○○係犯槍
    砲彈藥刀械管制條例第8 條第4 項之未經許可，持有具有殺
    傷力之改造手槍罪，惟被告宇○○於本院審理中已坦承其係
    持其所有之扣案制式半自動手槍射擊MACHI 洗車廠，公訴人
    起訴之法條尚有未洽，惟經公訴檢察官已於98年4 月28日審
    理程序時增列槍砲彈藥刀械管制條例第7 條第4 項之未經許
    可，持有手槍罪（見97年度訴字第485 號卷(二)第174 頁背面
    ），基於檢察一體之原則，本院自無庸另行變更起訴法條，
    附此敘明。被告宇○○、辛○○於95年3 月16日就上開犯行
    間，有犯意聯絡及行為分擔，為共同正犯。又本件被告辛○○係因賭債糾紛，始於95年3 月16日邀約被告宇○○攜帶槍
    、彈至MACHI 洗車廠恐嚇陳盛銘等人，被告辛○○顯係因意
    圖犯恐嚇危害安全罪而持有槍、彈，嗣後果持之以犯恐嚇危
    害安全罪，揆諸首開說明，所犯上開2 罪名間，具有方法結
    果之牽連關係，為牽連犯，應依修正前刑法第55條規定從一
    重之未經許可，持有手槍罪處斷。被告宇○○於95年間某日
    持有制式半自動手槍及子彈後，始於95年3 月16日凌晨，應
    被告辛○○之要求，另行起意持槍恐嚇MACHI 洗車廠，被告
    宇○○持有上開制式半自動手槍及恐嚇危害安全罪間應係數
    罪併罰，檢察官認上開2 罪間為牽連犯之關係，顯有誤會，
    併予敘明。被告宇○○雖係自95年間某日起即非法持有本件
    扣案之制式半自動手槍，惟至95年9 月25日被告宇○○繳出
    槍枝後，始能謂其犯行終了，是故，在上揭被告宇○○非法
    持有槍枝期間，刑法雖有修正，亦不生比較新舊法適用之問
    題。被告宇○○所犯之槍砲彈藥刀械管制條例第7 條第4 項
    持有具殺傷力之制式手槍、刑法第305 條之恐嚇危害安全罪
    ，犯意各別，行為互殊，應分論併罰。被告辛○○之辯護人
    於本院審理時雖另辯護稱：被告辛○○於95年9 月25日之警
    詢中已自白本件相關事件過程，符合自首之要件云云，惟被
    告辛○○於警詢中僅供述被告宇○○與被告巳○○下車持槍
    朝MACH I洗車廠射擊，並未自白其涉有本件犯行，且被告辛○○上開犯行，於被告辛○○遭警查獲前，亦經員警經由通
    訊監察知悉，已詳如上述，此有電話通聯譯文1 份附卷可佐
    （見95年度偵字第20272 號卷(三)第588 頁），是被告辛○○
    並不符合自首之要件。
  (五)被告宇○○所犯之槍砲彈藥刀械管制條例第8 條第4 項之未
    經許可寄藏獵槍罪（犯罪事實一）、同條例第7 條第4 項之
    未經許可，持有手槍罪及刑法第305 條之恐嚇罪（犯罪事實
    四），犯意各別，行為互殊，應分論併罰。又被告宇○○無
    故持有制式半自動手槍，既屬繼續犯，其後為恐嚇危害安全
    、傷害而持有之行為，仍屬原單純持有繼續犯行之一部，附
    此敘明。被告午○○所犯之槍砲彈藥刀械管制條例第7 條第
    4 項之未經許可寄藏手槍罪（犯罪事實二）、同條例第8 條
    第4 項持有具殺傷力之改造手槍罪、刑法第271 條第2 項、
    第1 項之殺人未遂罪及同法第277 條第1 項之傷害罪（犯罪
    事實三），犯意各別，行為互殊，應分論併罰。
  (六)爰審酌槍枝、子彈屬高度危險之物品，非經主管機關許可不
    得擅自持有，以維社會大眾安全，而被告宇○○、午○○、
    辛○○竟無故持有具殺傷力之制式手槍、改造手槍及子彈，
    對社會之秩序及安寧危害甚深，被告午○○對於不認識之路
    人，僅因細故，即持槍射殺他人，被告申○○亦隨意毆打他
    人，對於社會治安造成重大危害，被告宇○○、辛○○僅因
    債務問題，即持槍恐嚇他人，均值非難，被告申○○、辛○○於本院審理時否認犯行，態度不佳，而被告宇○○、午○○犯罪後尚能坦承犯行表示悔悟，並交出所持有之槍枝，及
    其等持有槍彈之動機、數量，兼衡其等品行、智識程度等一
    切情狀，分別量處如主文所示之刑，及就被告宇○○、午○○、辛○○併科罰金部分諭知易服勞役之折算標準，暨就被
    告宇○○罰金部分定其應執行刑，併依刑法第42條第3 項前
    段之規定，諭知易服勞役之折算標準。又被告申○○所為傷
    害犯行，被告宇○○所犯恐嚇危害安全犯行，因係中華民國
    九十六年罪犯減刑條例（下稱減刑條例）第3 條第1 項所規
    定之罪，其等犯罪時間既在96年4 月24日以前，且宣告刑亦
    未逾有期徒刑1 年6 月，爰依減刑條例第2 條第1 項第3 款
    及第3 條第1 項第15款之規定，減輕其刑2 分之1 。再者，
    被告申○○行為時之刑法第41條第1 項前段規定：「犯最重
    本刑為5 年以下有期徒刑以下之刑之罪，而受6 個月以下有
    期徒刑或拘役之宣告，因身體、教育、職業、家庭之關係或
    其他正當事由，執行顯有困難者，得以1 元以上3 元以下折
    算一日，易科罰金」，是被告申○○行為時之易科罰金折算
    標準，依修正前罰金罰鍰提高標準條例第2 條前段（現已刪
    除）規定，係就其原定數額提高為100 倍折算1 日，則本件
    被告申○○行為時之易科罰金折算標準，即應以銀元100 元
    至300 元折算1 日，經折算為新臺幣後，應以新臺幣300 元
    至900 元折算為1 日。惟95年7 月1 日施行之刑法第41條第
    1 項前段既規定：「犯最重本刑為5 年以下有期徒刑以下之
    刑之罪，而受6 個月以下有期徒刑或拘役之宣告者，得以新
    臺幣1,000 元、2,000 元或3,000 元折算1 日，易科罰金」
    ，則經比較修正前後易科罰金折算標準，新法並非有利於被
    告申○○，爰依修正前刑法第41條第1 項、修正前罰金罰鍰
    提高標準條例第2 條之規定，對被告申○○諭知易科罰金之
    折算標準。另按修正前刑法第42條第1 項、第2 項、第3 項
    原規定「罰金應於裁判確定後兩個月內完納，期滿而不完納
    者，強制執行，其無力完納者，易服勞役；易服勞役以1 元
    以上3 元以下，折算1 日，但勞役期限不得逾6 個月；罰金
    總額折算逾6 個月之日數者，以罰金總額與6 個月之日數比
    例折算」，此折算標準並應適用修正前罰金罰鍰提高標準條
    例第2 條規定，就其原定數額提高為100 倍折算1 日，亦即
    被告午○○、辛○○就犯罪事實三、四違反槍砲彈藥刀械管
    制條例之易服勞役折算標準，應以銀元100 元以上300 元以
    下之數額折算1 日，經換算為新臺幣，則應以新臺幣300 元
    以上900 元以下折算1 日。至依95年7 月1 日施行之修正後
    刑法第42條第1 項、第3 項、第5 項則規定「罰金應於裁判
    確定後2 個月內完納，期滿而不完納者，強制執行，其無力
    完納者，易服勞役。但依其經濟或信用狀況，不能於2 個月
    內完納者，得許期滿後1 年內分期繳納。遲延1 期不繳或未
    繳足者，其餘未完納之罰金，強制執行或易服勞役；易服勞
    役以新臺幣1,000 元、2,000 元或3,000 元折算一日，但勞
    役期限不得逾1 年；罰金總額折算逾1 年之日數者，以罰金
    總額與1 年之日數比例折算」，並將原罰金罰鍰提高標準條
    例第2 條之規定刪除，是以新法所定易服勞役之折算標準為
    新臺幣1,000 、2,000 、3,000 元折算1 日。經比較結果，
    易服勞役之規定，顯以修正後之規定較有利於被告午○○、
    辛○○，依修正後刑法第2 條第1 項但書規定，爰依修正後
    刑法第42條第3 項之規定，就被告午○○、辛○○所犯違反
    槍砲彈藥刀械管制條例之罰金刑部分，諭知罰金易服勞役之
    折算標準。另按被告於裁判確定前犯數罪，其該等犯罪其中
    一罪係於95年7 月1 日之前犯之，依最高法院95年度第8 次
    刑庭會議決議五之(二)之結論，仍應依新法第2 條第1 項之規
    定，為新舊法之比較，適用最有利於行為人之法律。依修正
    前刑法第51條規定：「數罪併罰，分別宣告其罪之刑，依左
    列各款定其應執行者：」其中第5 款規定：「宣告多數有期
    徒刑者，於各刑中之最長期以上，各刑合併之刑期以下，定
    其刑期。但不得逾20年」，修正後刑法第51條第5 款規定：
    「宣告多數有期徒刑者，於各刑中之最長期以上，各刑合併
    之刑期以下，定其刑期。但不得逾30年。」兩者比較結果，
    修正後刑法並未較有利於被告宇○○、午○○，又刑法第51
    條第7 款規定：「宣告多數罰金者，於各刑中之最多額以上
    ，各刑合併之金額以下，定其金額」，比較修正前後刑法，
    本條款未經修正，對被告午○○而言並無有利不利之情形，
    自不生新舊法比較之問題，應逕依修正前之刑法第51條第7
    款規定，就被告午○○定其罰金金額，是併依修正前刑法第
    51條第5 款，就被告宇○○、午○○定其有期徒刑應執行之
    刑，被告午○○罰金部分則依修正前刑法第51條第7 款規定
    定應執行之金額，並諭知易服勞役之折算標準，以示懲戒。
  (七)沒收：
    1.扣案如附表一編號(一)、(二)、(三)、(四)號所示之物，均屬違禁
      物，應依刑法第38條第1 項第1 款之規定，於各該持有被
      告之相關犯罪主文項下宣告沒收。
    2.被告午○○持以至奪標KTV 店前射擊被害人曾彥豪所用之
      改造手槍1 把及子彈7 發，改造手槍被告午○○業已於案
      發後丟棄，而子彈7 發被告午○○已於案發時射擊殆盡，
      此據被告午○○於檢察官訊問時供述明確（見95年度偵字
      第20272 號卷(二)第228 頁、第260 頁），衡之常理該改造
      手槍應已滅失，又被告午○○所持有之子彈7 顆已經擊發
      ，已非違禁物，自均不宣告沒收，併予敘明。
、不另為無罪之諭知：
一、公訴意旨另以：被告辛○○於95年3 月間因職棒簽賭之事與
    綽號「面哥」之陳盛銘發生糾紛，於95年3 月15日，被告辛○○與陳盛銘在桃園縣中壢市○○路○ 段100 號未○○所經
    營之MACHI 洗車廠談判不順，竟與被告宇○○、戌○○（由
    本院通緝中）基於恐嚇之犯意聯絡，由被告宇○○指示戌○○，將其所有可發射子彈具殺傷力之不詳槍枝2 枝交予被告
    辛○○，被告辛○○即於同日夜間至MACHI 洗車廠，朝洗車
    廠後面的老街溪方向射擊2 槍，認被告辛○○、宇○○此部
    分涉犯槍砲彈藥刀械管制條例第8 條第4 項、同條例第12條
    第4 項及刑法第305 條之罪。
二、訊據被告辛○○對於95年3 月15日其持槍射擊老溪街一情坦
    承不諱，被告宇○○辯稱：95年3 月15日被告辛○○有無至
    老街溪開槍伊並不知情，伊也沒有提供槍枝給辛○○云云。
三、經查，被告辛○○對於95年3 月15日至老街溪持槍射擊一事
    坦承不諱，而被告辛○○於95年3 月15日與友人「阿富」之
    行動電話通聯譯文亦為「被告辛○○：今天你都沒有去。阿
    富：去哪？被告辛○○：「風哥」那裡，我在那幹2 門（開
    2 槍）。阿富：幹誰？被告辛○○：往天上阿，他那後面是
    老街溪，我就朝後面幹2 門，結果大家都跑掉」，此有行動
    電話通聯譯文1 份附卷可佐（95年度偵字第20272 號卷(四)第
    684 頁背面），惟遍觀全卷，除被告辛○○之單一自白外，
    並無其他證據足以佐證，且被告辛○○持槍射擊老街溪即係
    恐嚇MACHI 洗車廠，亦未見公訴人舉證。此外，復查無其他
    積極事證足證被告辛○○、宇○○確有公訴人所指上開犯行
    ，揆諸上開說明，自屬不能證明被告辛○○、宇○○此部分
    犯罪，而應為被告辛○○、宇○○無罪之諭知。
四、從而關於被告被告辛○○、宇○○涉犯槍砲彈藥刀械管制條
    例第8 條第4 項、第12條第4 項及刑法第305 條之罪之指述
    ，經調查除被告辛○○單一之自白外，並無其他證據足以佐
    證，被告宇○○否認有此部分之犯行，應可採信。此外，復
    查無其他積極證據足資證明被告辛○○、宇○○有何槍砲彈
    藥刀械管制條例第8 條第4 項、第12條第4 項及刑法第305
    條之罪之犯行，既不能證明被告辛○○、宇○○犯罪，本應
    就被告辛○○、宇○○此部分為無罪之諭知，然公訴意旨既
    認此部分行為與前開論罪科刑之未經許可持有可發射子彈具
    有殺傷力槍枝罪及刑法第305 條恐嚇罪（即被告宇○○、辛○○於95年3 月16日持槍射擊MACHI 洗車廠）間有連續犯之
    裁判上一罪關係，故不另為無罪之諭知，附此敘明。
肆、不另為不受理之部分：
一、公訴意旨略以：被告宇○○與被告辛○○2 人，於95年4 月
    19日夜間，在高雄市○○路、昌盛路口之「神采飛揚KTV 」
    與友人王聖豪、壬○○、寅○○飲酒歌唱後，於同晚11時50
    分許唱畢欲離開時，在該店停車場，因子○○、庚○○站立
    於停車場出口處，擋住被告宇○○、辛○○所乘車牌號碼66
    29－KR號自用小客車，被告宇○○、辛○○竟因此心生之不
    滿，而與壬○○、寅○○以徒手或持棍棒、丟擲現場花瓶等
    方式，毆打子○○、伍弘田，致子○○受有下顎骨骨折、伍
    弘田受有續發性非感染性虹膜睫狀體炎及鼻子鈍傷等傷害，
    被告宇○○並自車牌號碼6629－KR號自用小客車置物箱取出
    前揭具殺傷力之以色列IMI 廠製941F型口徑9mm 之制式半自
    動手槍（槍枝管制編號0000000000號，被告宇○○違反槍砲
    彈藥刀械管制條例部分詳如上述），基於殺人之犯意，要鬥
    毆中的辛○○、壬○○及寅○○離開，隨即朝趴倒在地上之
    子○○、庚○○連射7 槍，但僅1 槍擊中庚○○之右腳掌而
    未遂後，隨與被告辛○○駕駛前開自用小客車離開，惟在駛
    出停車場時，遇據報趕赴現場之警車，被告宇○○為阻止警
    員追緝，竟承前殺人犯意，要被告辛○○停車，朝內坐有警
    員之警車連開3 槍後，始逃離現場，因認被告宇○○此部分
    ，涉犯刑法第271條第2 項、第1 項殺人未遂罪嫌。
二、訊據被告宇○○對於持以色列IMI 廠製941F型半自動手槍朝
    子○○、庚○○射擊一事坦承不諱，惟辯稱：當天伊開車出
    來時，對方擋到伊的路，伊請對方離開，被告辛○○及壬○○下車打對方，伊下車去勸阻，後來伊回到車上拿出那把槍
    ，伊拿出槍枝是要制止雙方繼續毆打，伊沒有朝著人開槍的
    意思，伊是朝著天、地開槍，誤傷到對方的腳，伊只是嚇阻
    的意思云云。
三、按犯罪事實應依證據認定之，無證據不得認定其犯罪事實，
    刑事訴訟法第154 條第2 項定有明文。又認定不利於被告之
    事實，須依積極證據，苟積極證據不足為不利於被告事實之
    認定時，即應為有利於被告之認定，更不必有何有利之證據
    ，最高法院30年上字第816 號著有判例可資參照。又殺人與
    傷害之區別，應以有無殺意為斷，其受傷之多寡，及是否為
    致命部位，有時雖可著藉為認定有無殺意之心證，究不能據
    為絕對標準，再殺人罪須有使被害人喪失生命之故意，始能
    成立，不以所持是否為刀、所加傷害是否在致命部位為標準
    （最高法院18年上字第1309號判例及51年臺上字第131 號判
    決意旨參照）。是被害人受傷處所是否致命部位及傷痕之多
    寡，輕重如何，雖足供為判定行為人有無殺意之參考，惟尚
    非係判定行為人具有殺人犯意之絕對標準，仍須就行為人行
    為時之各項客觀情狀，即事前之仇隙是否足以引起其殺人之
    動機，攻擊時之力勁是否猛烈足資使人斃命，被害人之傷勢
    如何，攻擊後之後續動作是否意在取被害人性命等一切客觀
    情狀全盤審酌考量，方足據為論斷行為人內心主觀之犯意，
    究為殺人抑係傷害，此參諸上揭判例意旨自明。至於殺人犯
    意之存否，固係隱藏於行為人內部主觀之意思，且此意思可
    能係存在有相當之時間，亦可能係在下手之際方產生，惟不
    論係何種情況均須以積極並確實之證據證明之，方足以認定
    之。亦即該項殺人或傷害之主觀犯意認定，仍須參酌各方面
    直接、間接證據，例如被害人傷痕之多寡、受傷處所是否即
    為致命部位、傷勢輕重程度、加害人下手當時及其後之情形
    、所用兇器為何及其與被害人之關係、有無宿怨或行為動機
    等，綜合判斷之，惟不得以推測或擬制之方法，以為裁判之
    基礎。
四、訊據被告宇○○矢口否認有何殺人之犯意，辯稱：當天伊開
    車出來時，對方擋到伊的路，伊請對方離開，被告辛○○及
    壬○○下車打對方，伊下車去勸阻，後來伊回到車上從被告
    辛○○的包包裡面拿出那把槍，伊拿出槍枝是要制止雙方繼
    續毆打，伊沒有朝著人開槍的意思，伊是朝著天、地開槍，
    誤傷到對方的腳，伊只是嚇阻的意思，否則以那麼近的距離
    ，一定會打中，不會只有打中被害人的腳，伊與被害人2 人
    並無仇恨，沒有必要拿槍枝傷害被害人，伊也沒有朝著警察
    開槍，伊開完槍之後，警察才到現場，如果伊有對警察開槍
    ，警察應該會反擊，伊並沒有殺人之犯意等語。
五、經查：
  (一)被告宇○○對於95年4 月19日夜間，在高雄市○○路、昌盛
    路口之「神采飛揚KTV 」前持槍射擊子○○、庚○○，並造
    成庚○○之腳掌受有傷害等情坦承不諱，核與證人子○○、
    庚○○於本院審理時證述明確，並有高雄醫學大學附設中和
    紀念醫院診斷證明書2 份附卷可佐（見95年度偵字第20272
    號卷(二)第385 頁、第386 頁），另扣案之以色列IMI 廠製94
    1F型半自動手槍，具有殺傷力，已詳如前述，而員警於神采
    飛揚KTV 前所扣得之彈殼12顆、彈頭1 顆及子彈1 顆，經送
    鑑定結果，其中8 顆（編號1 、2 、4 、5 、7 、8 、11、
    12）認係已擊發之口徑9mm （9 ×19mm）制式彈殼，另4 顆
    認係已擊發之土造彈殼（編號3 、6 、9 、11），送鑑子彈
    1 顆（編號5） ，認係口徑9mm 之制式子彈，經檢視彈底有
    撞擊痕跡，送鑑變形彈頭1 顆（編號9） ，認係已擊發經撞
    擊變形之口徑9mm 制式銅包衣彈頭，送鑑彈殼12顆，其彈底
    特徵紋痕復現性不足，無法研判是否為同一槍枝所擊發，有
    該局95年10月11日刑鑑字第0950146713號、95年9 月12日刑
    鑑字第0950064010號槍彈鑑定書各1 份附卷可稽（見95年度
    偵字第20272 號卷(二)第338 頁至第341 頁、95年度偵字第20
    272 號卷(五)第16頁至第32頁），是被告宇○○持具有殺傷力
    之制式半自動手槍傷害被害人庚○○一情，應堪認定。
  (二)被告宇○○雖辯稱：伊拿槍出來只是要喝阻雙方繼續打架云
    云。惟據證人己○○於本院審理時證述：95年4 月19日晚上
    伊有與被告辛○○、宇○○、戊○○、寅○○去唱歌，離開
    時候因為有車輛被擋到，雙方就發生爭執，伊不清楚被告辛○○、宇○○與何人吵架，吵架的聲音很大聲、有點嚴重，
    伊就躲在旁邊，後來伊有聽到槍聲，戊○○就把伊載走，詳
    細的情形伊已經忘記了等語（見97年度訴字第485 號卷(二)第
    62頁至第66頁），證人寅○○於警詢及檢察官訊問時證述：
    95年4 月19日19時許，伊與壬○○、戊○○、被告宇○○、
    辛○○到神采飛揚KTV 喝酒，約在23時30分至24時許左右離
    開，因子○○站在停車場門口擋到被告宇○○、辛○○所駕
    駛之車牌號碼6629－KR號自用小客車，引起被告宇○○、辛○○不悅，2 人即出口辱罵子○○，伊與壬○○見狀，即上
    前毆打子○○，此時被告宇○○、辛○○也加入毆打子○○
    行為，因子○○之友人庚○○出口欲制止伊與壬○○、被告
    宇○○、辛○○之行為，伊與壬○○等人反過頭來毆打庚○○，伊是用拳頭毆打被害人，壬○○先用拳頭後用花盆砸被
    害人，被告辛○○、宇○○也是用拳頭，打完欲離開之際，
    被告宇○○突然拿出1 把手槍朝空中射擊多發，伊有看到地
    上有冒煙，但是有無對人射擊伊並不清楚，伊被突來的舉動
    嚇到，伊就駕駛車輛載壬○○匆忙離開，庚○○如何被槍擊
    伊就不清楚，當時戊○○、己○○有在旁勸架等語（見95年
    度偵字第20272 號卷(二)第351 頁至第355 頁、95年度偵字第
    11582 號卷第7 頁第24頁、第25頁、第67頁至第68頁），證
    人戊○○於警詢及檢察官訊問時證述：95年4 月19日19時許
    ，伊與壬○○、戊○○、被告宇○○、辛○○到神采飛揚KT
    V 喝酒，約在24時許離開，伊看到壬○○、寅○○、被告辛○○、宇○○與子○○、庚○○發生互毆，子○○、庚○○
    被毆打得很嚴重，伊就前往勸架，之後伊就聽到槍聲，事後
    伊才知道是被告宇○○開槍，被告宇○○開了很多槍，被害
    人雙雙倒地之後伊就叫壬○○等人快逃逸，伊就駕駛自用小
    客車搭載己○○逃離現場等語（見95年度偵字第20272 號卷
    (二)第356 頁至第359 頁、95年度偵字第11582 號卷第4 頁）
    ，證人壬○○於警詢及檢察官訊問時證述：95年4 月19日19
    時許，伊與寅○○、戊○○、被告宇○○、辛○○到神采飛
    揚KTV 喝酒，約在23時50分許離開，有2 名男子站在停車場
    門口擋到被告宇○○、辛○○所駕駛之車牌號碼6629－KR號
    自用小客車，引起被告宇○○、辛○○不悅，宇○○、辛○○即出口辱罵該2 名男子，伊與寅○○、被告宇○○、辛○○就毆打該2 人，其中1 人先被伊等人毆打在地上，另1 名
    跑進去收費亭內，伊與寅○○、被告辛○○、宇○○就追過
    去再繼續毆打該名被害人，伊拿起旁邊的圓形花盆往對方砸
    ，但沒有砸到人，突然間伊就聽到連續10幾聲槍聲，伊看到
    被告宇○○先朝天空再朝地面射擊，伊不知道是否有射擊到
    人，被告宇○○要開槍前並無告知伊與戊○○、寅○○，伊
    聽到槍聲嚇到後就與寅○○駕駛車輛離去，伊與對方互毆時
    戊○○在旁邊叫伊等人不要打了，己○○嚇得躲在旁邊等語
    （見95年度偵字第20272 號卷(二)第360 頁至第363 頁、95年
    度偵字第11582 號卷第5 頁、第6 頁），觀諸證人壬○○、
    寅○○、戊○○、己○○當日均係與被告宇○○至神采飛揚
    KTV 喝酒之友人，彼此間當無素怨存在，亦無虛偽陳述以誣
    陷被告宇○○之必要，互核證人己○○、壬○○、寅○○、
    戊○○證述之情節均一致，顯見被告宇○○當日亦因被害人
    子○○擋到其搭乘車輛之行進，而與被害人子○○、庚○○
    發生衝突；另參酌證人辛○○於警詢時證述：當天是被告宇
    ○○開槍的沒有錯，當時打了一陣子之後，被告宇○○下車
    叫伊等3 人走開，被告宇○○便拿出1 把手槍朝天空開3 槍
    ，再朝對方2 人開了7 槍，當時雙方距離約有7 、8 公尺，
    伊不知道有沒有打到人等語（見95年度偵字第20272 號卷(五)
    第7 頁），顯見被告宇○○係先支開友人後，始朝被害人庚○○、子○○射擊，並非為阻止雙方繼續打鬥而開槍，是被
    告宇○○具有傷害之故意甚明。
  (三)據證人子○○於檢察官訊問及本院審理時證述：95年4 月19
    日晚上伊與朋友去吃飯，吃完飯後，因為另1 個朋友的車停
    在神采飛揚KTV 的停車場，伊與庚○○走到停車場大門時，
    剛剛從大門停車場走過，伊就被1 個人推倒，庚○○已經走
    到停車場裡面了，伊倒地之後有3 個人踹伊的頭，對方並沒
    有說為何要毆打伊，大概過了30秒，庚○○就跑出來問對方
    說你們在幹什麼，接著伊與庚○○被4 、5 個人毆打，被毆
    打完之後，有人跑到車內拿手槍，有1 名穿著白色上衣的男
    子拿著槍枝對著伊與庚○○，叫伊與庚○○跪下，伊與庚○○沒有跪下，但是因為庚○○被毆打趴在地上，伊就趴在庚○○的身上保護庚○○，在伊趴下之前，就已經看到對方拿
    著槍枝對著伊，對方就朝著伊開槍，伊是面對對方，庚○○
    是背對對方，開槍的人距離伊不到10公尺，約開了6 、7 幾
    槍，一開始是朝著伊與庚○○射擊，後來因為伊趴在地上且
    抱著頭，伊就沒有看到，只有聽到聲音，對方在離去之前並
    無確認伊與庚○○有無受傷，對方應該不知道庚○○有受傷
    ，因為對方開完槍之後就離開，伊與庚○○並未表示有人受
    到槍傷，警察後來才過來，伊沒有看到對方有朝警車開槍，
    之後伊才聽說對方開著10幾槍等語（見97年度訴字第485 號
    卷(一)第323 頁至第331 頁、95年度偵字第11582 號卷第38頁
    ），證人庚○○於檢察官訊問及本院審理時證述：95年4 月
    19日晚上伊與朋友去神采飛揚KTV 唱歌，唱歌完之後朋友載
    伊去吃東西，因為子○○的車子停在神采飛揚KTV ，吃完東
    西之後，伊與子○○要去神采飛揚KTV 牽車，伊與另1 名女
    性友人走在前面，子○○走在後面，伊已經走到停車場裡面
    ，伊就聽到有人說「幹！你在擋什麼」，伊就走出來，看到
    子○○已經被推倒在地上，被2 、3 個人用腳踹，伊有上前
    制止，但是有人從後面一直打伊的身體及頭部，伊就被打到
    警衛室裡面，約有2 、3 個人打伊，打完之後那些人就出去
    警衛室，伊以為對方已經離開了，伊就拿起手機要聯絡友人
    ，伊剛拿起手機就被對方發現，以為伊要報警，就繼續打伊
    ，把伊從警衛室拉出來到子○○那裡，然後有1 名持槍枝的
    人叫伊與子○○跪下，那時子○○已經跪下了，可是伊沒有
    跪下，伊只有彎腰，子○○拉著伊趴下，子○○人趴在伊身
    上，在子○○趴在伊身上之前，對方並無開槍，對方是在子
    ○○趴在伊身上之後才開槍的，伊有因為對方開槍而右腳掌
    受到槍傷，對方是單手持著槍枝對伊射擊，距離伊約從應訊
    臺的位置到法臺後面的牆壁（當場丈量距離為580 公分），
    伊現在已經忘記對方有無先對空射擊，但是警詢中伊稱對方
    有朝空射擊應該是實在的，對方開完槍之後就走了，並無確
    認伊與子○○有無人受傷，伊受傷時也沒有出言表示受傷等
    語（見97年度訴字第485 號卷(一)第332 頁至第339 頁、95年
    度偵字第11582 號卷第42頁），並有高雄醫學大學附設中和
    紀念醫院診斷證明書2 份附卷可佐（見95年度偵字第20272
    號卷(二)第385 頁、第386 頁），觀諸被告宇○○與證人庚○○、子○○間並無任何仇怨，案發當日僅因開車而爆發衝突
    ，於被告宇○○近距離且無阻隔物之情形下開槍，僅有證人
    庚○○受有腳傷，並未進而對於人體之要害部位連續開槍，
    被告宇○○並無再次確定被害人庚○○、子○○是否受有傷
    害，且未再為追殺之舉動，足認被告宇○○射擊尚屬節制，
    應無濫行射擊，況被告宇○○所持者又係極具殺傷力之制式
    半自動手槍，倘有致被害人庚○○、子○○重傷害或殺人之
    故意，自不會僅朝被害人庚○○、子○○腿部開槍射擊，更
    不會開槍後在被害人庚○○、子○○無法抵抗之情形下，未
    檢視是否確已造成被害人庚○○、子○○重傷害或是否致命
    ，即行離去，此部份尚難僅憑被告宇○○持槍朝被害人庚○○、子○○射擊，即認為被告宇○○有殺人之未必故意；再
    者，被告宇○○於雙方鬥毆之際，自車內取出上開制式半自
    動手槍1 枝，先朝空中鳴槍，係以資嚇阻之意，而被告宇○○、辛○○與被害人庚○○、子○○，僅因偶發之開車糾紛
    而發生互毆，被告宇○○與被害人庚○○、子○○事前既不
    認識，亦無任何仇怨，能否認為被告宇○○僅因偶發之糾紛
    即萌生殺人之未必犯意，尚非無疑。從而本件依客觀存在之
    事實，僅能認定被告宇○○係基於傷害之犯意而傷害被害人
    庚○○之身體，並不足以證明被告宇○○有殺害證人庚○○
    、子○○之客觀行為及主觀犯意。雖被告宇○○手持制式半
    自動手槍射擊，有致證人庚○○、子○○於死亡之可能，惟
    本件並無倘證人庚○○、子○○果因此而死亡，亦無違反被
    告宇○○之本意之積極證據存在，因之尚不足以此即認被告
    宇○○有要殺害證人庚○○、子○○之不確定故意，被告宇
    ○○應係出於傷害之犯意，而為傷害證人庚○○、子○○之
    行為。故前開被告宇○○持槍射擊證人庚○○、子○○腳部
    ，而造成證人庚○○上開傷害一節，應僅構成刑法第277 條
    第1 項之傷害罪。
  (四)至公訴意旨認被告辛○○駕駛前開自用小客車離開，在駛出
    停車場時，遇據報趕赴現場之警車，被告宇○○為阻止警員
    追緝，竟承前殺人犯意，要被告辛○○停車，朝內坐有警員
    之警車連開3 槍後，始逃離現場等情，惟被告宇○○持槍朝
    警車射擊一情，卷內並無員警之筆錄或警車受槍擊等證據足
    以憑證，觀諸證人子○○於本院審理時亦證述：對方已經走
    了之後，警察才過來，伊沒有看到對方在警車上開了3 槍等
    語（見97年度訴字第485 號卷(一)第329 頁、第300 頁），證
    人庚○○於本院審理時證述：伊沒有看到開槍的人對著警車
    開槍等語（見97年度訴字第485 號卷(一)第339 頁），基於罪
    疑唯輕原則，此部分應為有利於被告宇○○之認定。
  (五)按告訴乃論之罪，告訴人於第一審辯論終結前得撤回其告訴
    ；對於共犯之一人告訴或撤回告訴者，其效力及於其他共犯
    ，又告訴經撤回者，應諭知不受理之判決，刑事訴訟法第23
    8 條第1 項、第239 條前段、第303 條第3 款分別定有明文
    。本件被告宇○○持槍射擊被害人庚○○所為，係犯刑法第
    277 條第1 項傷害罪，公訴人認係刑法第271 條第2 項、第
    1 項之殺人未遂罪，尚有未洽，惟其基本社會事實同一，自
    應予以審理。依刑法第287 條前段之規定，犯同法第277 條
    第1 項之罪，須告訴乃論。經查，告訴人子○○、伍弘田因
    與共犯壬○○達成和解，已具狀對共犯壬○○撤回告訴，有
    臺灣高雄地方法院95年度易字第2077號判決書附卷可稽，其
    效力應及於共犯即被告宇○○，本案即欠缺訴追條件，依法
    自應為不受理之諭知。另按刑事判決得就起訴之犯罪事實變
    更檢察官起訴所引應適用之法條者，以科刑或免刑判決為限
    ，不受理判決無適用刑事訴訟法第300 條之餘地（最高法院
    71年度臺上字第6600號、95年度臺上字第4636號判決參照）
    ，本件為不受理判決，自無庸變更起訴法條。而公訴意旨既
    認此部分行為與前開論罪科刑之未經許可持有手槍罪間有牽
    連犯之裁判上一罪關係，故不另為不受理之諭知，附此敘明
    。
伍、無罪部分：
一、公訴意旨略以：
  (一)被告宇○○、午○○、辛○○（綽號「阿炫」）、戌○○（
    綽號「賢哥」）、巳○○（綽號「鴨母」）、酉○○（綽號
    「阿強」）等人平日即在桃園縣中壢市地區活動，於93年1
    月間某日，在桃園縣桃園市○○路169 號之奇蹟餐廳內，由
    被告宇○○發起組織以幫助信用不良之人偽造資料向銀行申
    貸抽取高額佣金，並經營地下錢莊貸放款項後，再暴力脅迫
    討債，或擁槍自重，動輒開槍示威以解決紛爭等犯罪為宗旨
    之「海嘯堂」，並由被告宇○○擔任創堂堂主、被告午○○
    為副堂主，其餘幫眾則均聽令被告宇○○、午○○之命令行
    事，嗣再陸續吸收被告申○○（綽號小裕、阿盛）、丑○○
    、亥○○等人為成員，於94年1 月間，在桃園縣桃園市○○
    路398 號之住都飯店內，藉尾牙聚餐機會，正式成立四海幫
    海嘯堂，並升任被告午○○、申○○為正、副堂主，指揮其
    餘幫眾，被告宇○○則隱為幕後總指揮，對外宣稱係舉國週
    知之犯罪組織「四海幫」下屬堂口，而以「四海幫海嘯堂」
    之名，從事各項相關犯罪行為，認被告宇○○係犯組織犯罪
    條例第3 條第1 項之發起、主持、指揮犯罪組織罪嫌，被告
    午○○、申○○、辛○○、酉○○、巳○○、丑○○及亥○○係犯組織犯罪條例第3 條第1 項後段之參與犯罪組織罪嫌
    。
  (二)被告酉○○知悉癸○○所經營位在桃園縣平鎮市○○路○ 段
    223 號1 樓聯合行銷股份有限公司（下稱聯合公司），係專
    營代辦房屋及信用貸款業務，對外經營地下錢莊，於94年3
    月間，被告酉○○要求聯合公司將信用不好之客戶轉介，為
    癸○○所拒絕，又被告宇○○因知悉辰○○所經營，位於桃
    園縣平鎮市○○路○ 段296 號之良宏行銷企業社，係專營銀
    行貸款代辦業務，亦有許多信用不好之客戶，被告宇○○乃
    表明其四海幫海嘯堂「傑哥」身分，要求辰○○將客戶轉介
    向海嘯堂所經營之地下錢莊借款，並恫嚇如不配合，即會有
    進一步動作，卻為辰○○所拒，嗣辰○○所雇用員工卯○○
    、地○○、劉守恆於94年3 月18日凌晨2 時15分許，在桃園
    縣平鎮市○○路○ 段457 巷發放小廣告時，與被告酉○○、
    江俊育生有爭執而互毆，卯○○等人並遭被告酉○○、江俊
    育毆傷（傷害部分業據撤回告訴），被告宇○○於94年3 月
    19 日 凌晨0 時30分許致電辰○○，確認辰○○不願善了前
    揭紛爭，竟因此對癸○○、辰○○均心生不滿，被告宇○○
    、酉○○基於持有具殺傷力槍枝、子彈及恐嚇危害安全之犯
    意聯絡，被告宇○○指揮被告酉○○及不詳姓名、年籍之組
    織成員，先於94年3 月19日凌晨3 時許，持被告宇○○所提
    供廠牌、型號不詳，可發射子彈具殺傷力之手槍、霰彈槍各
    1 枝及子彈數發，前往聯合公司朝鐵捲門射擊，致聯合公司
    鐵捲門遭射穿30個彈孔後始離去，並於同日凌晨3 時40分許
    ，再至良宏行銷企業社前，持前揭槍枝、子彈，朝良宏行銷
    企業社鐵捲門及落地玻璃連開6 槍，致鐵捲門及落地玻璃各
    被射穿1 孔後始離去，被告宇○○並於事後電告癸○○，開
    槍僅是給聯合公司教訓，要其莫再追究卯○○等遭毆傷之事
    ，致辰○○、癸○○因此心生畏懼，恐生命、身體、財產安
    全會受有損害，認被告宇○○、酉○○係犯槍砲彈藥刀械管
    制條例第8 條第4 項、同條例第12條第4 項及刑法第305 條
    之罪嫌。
  (三)被告宇○○於94年8 月間，經由姓名、年籍不詳綽號「信哥
    」之成年男子（下稱「信哥」）之告知，得知姓名、年籍亦
    不詳綽號「K 紅」成年男子（下稱「K 紅」）之友人，擬自
    高雄北上購買大批毒品，竟夥同被告午○○、申○○、辛○○、戌○○與「信哥」、「K 紅」等人基於意圖為自己不法
    所有之強盜犯意聯絡，由被告宇○○佯裝毒品賣家要出售毒
    品予「K 紅」之友人，並約於94年8 月15日夜間在桃園縣大
    溪交流道附近交易，再由「信哥」通報確認「K 紅」及同行
    之人的行蹤，嗣於94年8 月15日21時38分許，「K 紅」及其
    友人攜帶大筆現金至桃園縣大溪交流道附近約定地點時，即
    由被告宇○○持其所有之以色列IMI 廠製941F型口徑9mm ，
    機械性能良好，可擊發同口徑制式子彈，具殺傷力之制式半
    自動手槍1 支，被告午○○、申○○分持鋁棒等兇器，致使
    「K 紅」友人不敢抗拒後，強奪其所有內裝約250 萬現金之
    黑色女用手提袋，得手後被告宇○○、午○○、申○○、戌
    ○○隨即搭乘被告辛○○所駕駛之車輛逃離現場，並朋分所
    強盜之現金，認被告宇○○、辛○○、午○○、申○○涉犯
    槍砲彈藥刀械管制條例第7 條第4 項及刑法第330 條之罪嫌
    。
  (四)被告辛○○於95年3 月間因職棒簽賭之事與綽號「面哥」之
    陳盛銘發生糾紛，於95年3 月15日，被告辛○○與陳盛銘在
    桃園縣中壢市○○路○ 段100 號未○○所經營之MACHI 洗車
    廠談判不順，於同日夜間，由被告巳○○開車載被告辛○○
    與被告亥○○至桃園縣中壢市○○路之「緣圓園茶藝館」，
    與陳盛銘談判，卻仍無結果，被告宇○○乃於95年3 月16日
    凌晨，夥同被告辛○○、戌○○、巳○○，共乘被告巳○○
    所駕駛車輛至前揭洗車廠，由被告宇○○、巳○○下車持前
    揭具殺傷力槍枝2 把，朝MACHI 洗車廠鐵門連開10餘槍，立
    威恐嚇陳盛銘該方之人後，始一同離去，認被告巳○○亦涉
    犯槍砲彈藥刀械管制條例第8 條第4 項、同條例第12條第4
    項及刑法第305 條之罪嫌。
二、按犯罪事實應依證據認定之，無證據不得認定犯罪事實；被
    告或共犯之自白，不得作為有罪判決之唯一證據，仍應調查
    其他必要之證據，以察其是否與事實相符；不能證明被告犯
    罪或其行為不罰者應諭知無罪之判決，刑事訴訟法第154 條
    第2 項、第156 條第2 項、第301 條第1 項定有明文。又認
    定不利於被告之事實，須依積極證據，苟積極證據不足為不
    利於被告事實之認定時，即應為有利於被告之認定；而認定
    犯罪事實所憑之證據，雖不以直接證據為限，間接證據亦包
    括在內，然而無論直接或間接證據，其為訴訟上之證明，須
    於通常一般之人均不致有所懷疑，而得確信其為真實之程度
    者，始得據為有罪之認定，最高法院30年上字第816 號、76
    年臺上字第4986號著有判例可資參照。另刑事訴訟法第156
    條第2 項規定，被告或共犯之自白，不得作為有罪判決之唯
    一證據，仍應調查其他必要之證據，以察其是否與事實相符
    ；其立法旨意乃在防範被告或共犯自白之虛擬致與真實不符
    ，故對自白在證據上之價值加以限制，明定須藉補強證據以
    擔保其真實性；而所謂補強證據，係指除該自白本身之外，
    其他足以證明該自白之犯罪事實確具有相當程度真實性之證
    據而言，雖所補強者，非以事實之全部為必要，但亦須因補
    強證據之質量，與自白之相互利用，足使犯罪事實獲得確信
    者，始足當之；又共犯之自白，縱所述內容一致，仍為自白
    ，究非屬自白以外之其他必要證據，尚不足以謂共犯之自白
    相互間得作為證明其所自白犯罪事實之補強證據，最高法院
    96年度臺上字第1041號判決意旨亦可資參照，合先敘明。
三、經查：
  (一)就被告辛○○、午○○、申○○、宇○○、酉○○、亥○○
    、丑○○、巳○○被訴違反組織犯罪條例犯行部分：
    1.訊據被告辛○○、午○○、申○○、宇○○、酉○○、亥
      ○○、丑○○、巳○○均堅決否認有何違反組織犯罪條例
      犯行，均辯稱：伊等人沒有成立四海幫海嘯堂，並無違反
      組織犯罪條例犯行等語。公訴人認被告辛○○、午○○、
      申○○、宇○○、酉○○、亥○○、丑○○、巳○○涉有
      犯上揭犯行，無非係認被告午○○、辛○○於偵查中之供
      述、證人甲○、乙○、丙○、丁○於偵查中之證述及卷附之通訊監
      察譯文為主要論據。
    2.按組織犯罪防制條例第2 條規定所稱之犯罪組織，係指「
      3 人以上，有內部管理結構，以犯罪為宗旨或其成員從事
      犯罪活動，具有集團性、常習性及脅迫性或暴力性之組織
      」而言，組織犯罪防制條例第2 條、最高法院91年臺上字
      第3844號判決意旨可資參照。是故，組織犯罪防制條例所
      稱之犯罪組織，自集團性而言，除人數應要有3 人以上之
      外，尚需有內部之管理結構，即主持人與組織成員間有層
      級之分，且組織本身不因主持人、管理人或成員之更換，
      而有所異同；自常習性而言，該組織具有存續性，並非單
      為某一特定犯罪成立之共犯或犯罪組合；自脅迫性、暴力
      性而言，係指該組織以不正當手段從事某種類或不特定種
      類之犯罪為目的，始足當之。又犯罪組織之成員所以可罰
      ，甚至可以宣告強制工作，乃係因以組織型態從事犯罪，
      內部結構階層化，並有嚴密之控制關係，所造成之危害、
      對社會之衝擊及對民主制度之威脅，遠甚於一般之非組織
      犯罪所致，司法院大法官會議釋字第528 號解釋意旨可供
      參照。是故，組織犯罪條例所稱犯罪組織，重在其內部具
      有「管理結構」及其成立宗旨在於「從事犯罪」，且其整
      體而言具有集團性、常習性及脅迫性等特質。又所謂「內
      部管理結構」即有上下從屬關係之謂，亦即組織內部有主
      持人或首領與幫眾層級之分，有階級領導，下屬須服從主
      持人或首領之命令行事，違抗者依內部規範懲處，至所謂
      「常習性」指組織以長期存續為目的；是組織犯罪條例所
      指之「組織」，自集團性而言，除應要有3 人以上外，該
      組織須有內部管理結構，主持人與成員間應有層級之分，
      且組織本身亦不應因主持人或其他管理人或成員之更換而
      有所異同；自常習性而言，該組織之存續在時間上具有永
      久性，且並非為某一特定犯罪，或某特定人士而組成；而
      自脅迫性、暴力性而言，該組織成立之目的係以不正當手
      段從事某種類或不特定種類之犯罪為目的，始足當之，上
      開要件缺一不可。若數人雖共同以某種特定犯罪為目的，
      然其內部並無階級領導，無所謂下屬須服從主持人或首領
      之命令行事，違抗者應依內部規範懲處等情事，即難以組
      織犯罪防制條例相關規定論擬。
    3.被告辛○○於警詢時雖供述：桃園四海幫海嘯堂於93年1
      月初成立，在桃園縣桃園市奇蹟餐廳成立，創堂堂主為被
      告宇○○，現任堂主為被告午○○，成員有董志成、薛高
      良、戌○○、被告申○○、梁震、被告巳○○、楊大從，
      其他還有一些伊不知道名字的成員，其中被告宇○○、被
      告午○○、董志成、薛高良、戌○○在幫派裡屬於「哥字
      輩」的，其他的成員算是一般的幫眾，伊加入海嘯堂約1
      年餘，沒有入幫儀式，因為伊認識被告宇○○8 年多了，
      被告宇○○主動來叫伊幫他做事，海嘯堂以桃園縣中壢市
      ○○路的大興檳榔攤為堂口，被告午○○住處也是幫派的
      聚會據點，之前被告宇○○擔任堂主時都是由被告宇○○
      開立公司幫信用不良之人偽造資料向銀行申貸，現任的堂
      主被告午○○則以販賣K 他命來維持幫派運作，94年1 月
      份被告宇○○見被告午○○已自成一格，為隱身幕後操控
      ，在桃園縣桃園市住都飯店舉辦年終尾牙餐會時推舉被告
      午○○擔任堂主，被告宇○○為幕後總指揮，被告午○○
      目前帶領的成員有楊大從、被告申○○及另外10多人，專
      以販毒、暴力討債為生，目前被告宇○○與被告午○○各
      自成立獨立體系，但是被告午○○仍聽命於被告宇○○指
      揮辦事，或互相支援人力及火力，這些事情都是被告宇○○跟伊說的，被告宇○○跟伊說伊也是海嘯堂的成員等語
      （見95年度偵字第20272 號卷(一)第147 頁至第148 頁、第
      155 頁、第156 頁），被告巳○○於檢察官訊問雖證述：
      伊認識被告午○○、宇○○、辛○○等人，伊是認識被告
      辛○○後才聽說他是四海幫海嘯堂等語（95年度偵字第20
      272 號卷(三)第477 頁、第478 頁），惟被告辛○○、巳○○上開供述之內容，均係聽聞他人而來，本即不得以此籠
      統之供述為不利於其餘被告之認定，而證人辛○○證述被
      告午○○係以販毒、暴力討債維生，卷內亦無其他證據足
      以佐證，且本件公訴人復未提出具體證據證明四海幫係以
      犯罪為宗旨之結社、係有內部管理結構，並以犯罪為宗旨
      或以其成員從事犯罪活動，具有集團性、常習性及脅迫性
      或暴力性之犯罪組織，自難認四海幫海嘯堂係以犯罪為宗
      旨；何況被告辛○○於本院審理時以證人身分證述：伊在
      偵查中所述海嘯堂的名單，都是被告宇○○的朋友，因為
      伊當初與被告宇○○有糾紛，且警察也有誤導伊，所以伊
      才回答這些人都有云云（見97年度訴字第485 號卷(二)第99
      頁），證人辛○○證述之內容前後不一，顯無憑信性，自
      不能以證人辛○○於警詢中之證述，為認定被告午○○、
      申○○、宇○○、酉○○、亥○○、丑○○、巳○○有何
      違反組織犯罪條例犯行之依據。
    4.被告午○○於檢察官訊問時固以證人身分證述：於94年1
      月份在住都飯店舉辦中環消費金融代辦公司尾牙上，被告
      宇○○說要成立海嘯堂，就伊所知四海幫上面的人不同意
      成立海嘯堂，但是被告宇○○自認已經成立海嘯堂，被告
      宇○○把這些參加吃飯或是和他一起工作的人全部歸類在
      海嘯堂上，海嘯堂的人員有伊、被告宇○○、被告辛○○
      、被告申○○、彭國盛、阿正、阿成、阿青、阿富，還有
      一些人伊不知道名字，成員約有10來個，從該次餐會就開
      始在外面打著海嘯堂的名義，當時堂內兄弟及被告宇○○
      都說堂主是伊，但是伊只是被被告宇○○強冠上堂主名義
      ，被告宇○○是這個堂口上面的領導人，大家稱呼被告申
      ○○是副堂主，只是隨便叫，海嘯堂成立之後並沒有固定
      的活動，各做各的，因為四海幫上面的人不承認有這個堂
      口，所以沒有給任何的資源，必須要自己去找事情作、自
      己生活，伊是幫伊姑丈處理債務及開立1 家夜店，但是後
      來伊的朋友鄭繼成於之後2 、3 個月被人開槍打死，鄭繼
      成被打死的原因是因為被告宇○○和對方有糾紛所引起，
      這件事情發生後鄭繼成的家屬並沒有得到他們的照顧，伊
      就決定要慢慢離開等語（見95年度偵字第20272 號卷(二)第
      22 6頁至第22 7頁），被告辛○○與被告午○○於95年2
      月8 日之通話內容雖為「被告辛○○：就在那裡弄1 個放
      款公司阿！被告午○○：恩！被告辛○○：然後弄個阿仁
      哥的分堂阿！對不對！被告午○○：那你要挺我阿！…被
      告辛○○：阿仁哥！我真的覺得，海嘯堂不行就這樣沒有
      ！被告午○○：阿炫，我跟你講好了拉，海嘯你不能去扯
      到誰，你知道嗎？被告辛○○：我知道！被告午○○：對
      阿！被告辛○○：我只認同，不是我只認同，現在就是新
      一輩的老大，仁哥！…被告午○○：你扯到他，我就很難
      那個了！被告辛○○：你是說大老闆！被告午○○：我說
      你不能扯到誰，不能扯到傑哥！被告辛○○：沒有扯到他
      阿！被告午○○：你把他一扯進來，我就很難做事拉！被
      告辛○○：我不會扯到大老闆ㄟ！被告午○○：因為你扯
      到他，你也知道他欠公司多少錢！…被告午○○：阿炫！
      我跟你講，你要報公司名字的話，你要給公司一點利潤，
      你懂嗎？被告辛○○：我知道！」，此有通聯譯文1 份附
      卷可佐（見95年度偵字第20272 號卷(四)第677 頁至第678
      頁），惟依證人午○○上開證述可知，被告宇○○、辛○○、申○○等人雖有加入四海幫海嘯堂，然加入四海幫海
      嘯堂之成員間並無強化至階級領導，下屬須服從主持人或
      首領之命令行事，違抗者依內部規範懲處，自與前揭所謂
      犯罪組織須具「內部管理結構」有別。再者，本件公訴人
      認被告宇○○等人主持及參與犯罪組織，惟就該組織之「
      組織章程」或類似規範？下屬是否須服從首腦指揮，若有
      違抗，內部如何懲處之情形？另就該組織中，有關主持人
      或其他管理人或成員更換時，究竟有如何之替代約定？苟
      為公訴人認定之主持人被告宇○○無從領導時，該組織是
      否繼續存在，而具有永久性？等攸關該組織是否為犯罪組
      織之構成要件，均未舉證以實其說。此外，遍閱全卷，亦
      查無任何證據證明被告宇○○所指揮之犯罪組織有加入組
      織應服從之內部幫規、戒條等規定，下屬、幫眾之午○○
      等人如違抗命令將遭受懲處等內部結構存在。故被告宇○○等人就犯罪事實三四之犯行，雖屬多人犯罪，但無證據
      證明已成犯罪組織，長期以犯罪為目的，則衡諸上開組織
      犯罪條例定義及說明，顯無法認定宇○○等人具有內部之
      管理結構，且已發展成一常態性，具有獨立性質之犯罪組
      織，尚難僅因渠等有犯罪事實三四所載犯行，即據此認定
      被告宇○○等人有違反組織犯罪防制條例，而有主持或參
      與犯罪組織之情。
    5.證人乙○於本院審理時雖證述：伊在目擊的過程中，有聽到
      對方自稱是海嘯堂的人員等語（見97年度訴字第485 號卷
      (一)第293 頁），證人甲○於本院審理時證述：當天開槍的人
      有說他是海嘯堂的「阿仁」，是在槍聲之後對在場的人用
      咆哮的方式說的，聲音很大聲等語（見97年度訴字第485
      號卷(一)第305 頁），證人丙○於檢察官訊問時證述：被告酉
      ○○有跟伊說他是四海幫海嘯堂，說南區地下錢莊都是他
      們在負責，要良宏行銷企業社配合他，伊有見過被告宇○○，被告宇○○都與被告酉○○在一起，伊還見過被告宇
      ○○有1 個小弟叫被告丑○○，全桃園南區中壢、楊梅地
      區○○道他們自稱是四海幫海嘯堂的成員，他們在外面常
      常打人、開槍，很多人都吃過他們的虧，伊並不知道海嘯
      堂的堂主為何人等語（見95年度偵字第20272 號卷(三)第49
      2 頁、第493 頁），證人丁○於檢察官訊問時證述：被告酉
      ○○有說他是四海幫的，伊是事後才知道被告酉○○是海
      嘯堂的，被告酉○○旁邊帶的小弟叫被告丑○○，在案發
      之前伊並沒有看過被告宇○○，案發之後伊曾經看到被告
      宇○○，被告酉○○、宇○○、丑○○有打著四海幫的名
      義在外面作錢莊、收帳的事情，有聽人說他們是海嘯堂的
      ，伊並不知道海嘯堂的堂主為何人等語（見95年度偵字第
      20272 號卷(三)第498 頁、第499 頁），惟犯罪組織需具有
      犯罪之常習性，即該組織係長期、多次以犯罪為該組織之
      活動目的，此與一般集團犯罪僅一次或數次觸犯刑罰法令
      之情況亦有區別，故雖屬多人犯罪，如無證據證明係屬同
      一組織，且該組織長期以犯罪為目的，則應以所為之犯罪
      行為處罰，而無組織犯罪條例之適用。就證人甲○、乙○所證
      述之部分，本院雖認定被告午○○、申○○有上述暴力之
      行為發生，然如上所述，該次犯行僅係臨時發生之停車糾
      紛，而被告申○○、午○○此等犯行，已分別依槍砲彈藥
      刀械管制條例、殺人未遂、傷害罪等相關罪行論科，證人
      丙○、丁○所證述之內容，已經本院認定無罪（詳如下(二)所述
      ），自不得僅憑證人甲○、乙○所證述之單一偶發衝突，認定
      被告午○○、申○○、宇○○、辛○○有長期以此暴力方
      式為犯罪目的，而參與犯罪結合之情形，並認定其等為幫
      派組織成員。
    6.綜上所述，檢察官所舉證據尚不足證明被告宇○○有主持
      、操縱、指揮犯罪組織，而被告辛○○、午○○、申○○
      、酉○○、亥○○、丑○○、巳○○有參與具有內部管理
      結構，且有集團性、常習性及暴力、脅迫性等特性之犯罪
      組織，此外，復查無其他積極確切證據證明被告宇○○等
      人有何犯組織犯罪防制條例之犯罪情事，渠等被訴違反組
      織犯罪條例部分自屬不能證明，自應為被告宇○○、辛○○、午○○、申○○、宇○○、酉○○、亥○○、丑○○
      、巳○○等人無罪之諭知。
  (二)就被告宇○○、酉○○被訴違反槍砲彈藥刀械管制條例第8
    條第4 項、第12條第4 項、刑法第305 條犯行部分：
    1.訊據被告宇○○、酉○○均矢口否認有何持槍、彈射擊聯
      合公司、良宏行銷企業社之犯行，被告宇○○辯稱：對於
      聯合公司、良宏行銷企業社遭槍擊一情，並不知悉等語，
      被告酉○○辯稱：伊沒有經營地下錢莊，雖認識癸○○，
      但是94年3 月18日那次打架只是單純互毆，第2 天伊也沒
      有找人去開槍等語。公訴人認被告宇○○、酉○○涉有犯
      上揭犯行，無非係認被告酉○○於偵查中之供述、證人卯
      ○○、地○○、劉守恆、丙○、丁○於偵查中之證述及診斷證
      明書、照片為主要論據。
    2.被告宇○○、酉○○對於94年3 月18日2 時15分許，在桃
      園縣平鎮市○○路○ 段457 巷內，良宏行銷企業社所雇用
      之員工卯○○、地○○、天○○與江俊育、被告酉○○發
      生爭執互毆一情均不否認，並據證人卯○○、酉○○、天
      ○○、地○○於本院審理時證述明確（見97年度訴字第48
      5 號卷(一)第117 頁至第128 頁、第179 頁至第188 頁、第
      340 頁至第349 頁），復有敏盛診斷證明書1 份及壢新醫
      院診斷證明書2 份附卷可佐（見95年度偵字第20272 號卷
      (三)第512 頁、第520 頁、第521 頁），此部分之事實，應
      堪認定。
    3.證人丙○於警詢及檢察官訊問時雖證述：伊認識被告酉○○
      ，知道被告酉○○在做地下錢莊，良宏行銷企業社在做銀
      行貸款代辦業務，被告酉○○知道良宏行銷企業社有很多
      信用不好的客戶，希望良宏行銷企業社介紹客戶給地下錢
      莊，但良宏行銷企業社負責人不願意，被告酉○○便表示
      他是四海幫海嘯堂的成員，南區地下錢莊都是他們在做，
      要良宏行銷企業社配合他們，但良宏行銷企業社仍然不願
      意，於94年3 月16日或是17日，良宏行銷企業社之工讀生
      在外面無故被他人打傷，當初不知道是誰，但是在現場有
      撿到1 支手機，後來報警處理，經警察調查發現手機是被
      告酉○○的，警察就通知被告酉○○去警局作筆錄，被告
      酉○○就透過被告宇○○告知良宏行銷企業之負責人，不
      要把事情搞那麼硬，並且表示如果真的要告，後果需自行
      負責，接著沒多久，良宏行銷企業社就遭到槍擊，被開了
      6 槍，公司的大門鐵捲門被開了3 槍但沒有擊穿，1 發擊
      中公司內天花板，另1 槍擊中公司內辦公桌，1 槍擊中公
      司落地窗玻璃碎掉，負責人的車子也被開槍，監視器有錄
      到他們拿槍對著出來察看的管理員，但畫面不清楚，據伊
      所知聯合公司也在當天被開槍等語（見95年度偵字第2027
      2 號卷(三)第492 頁至第494 頁、第600 頁至第603 頁），
      並有刑事案件採證照片4 幀附卷可稽（見95年度偵字第20
      272 號卷(三)第613 頁至第614 頁、95年度偵字第20272 號
      卷(四)第665 頁、第666 頁），惟證人丙○並未實際見聞被告
      宇○○、酉○○開槍之情事，亦未證述確係被告宇○○、
      酉○○開槍，況證人丙○迄未提出被告宇○○、酉○○持槍
      射擊良宏行銷企業社之監視錄影帶畫面以供本院查證，縱
      使良宏行銷企業社遭槍擊之前，確曾因工讀生發放廣告等
      糾紛而與被告宇○○、酉○○間存有怨隙，亦不能據以認
      定良宏行銷企業社於94年3 月19日3 時40分許遭槍擊一案
      係被告宇○○、酉○○所為，是證人丙○之證述，顯無法為
      不利於被告宇○○、酉○○之認定。
    4.證人丁○於警詢及檢察官訊問時雖證述：伊認識被告酉○○
      ，知道被告酉○○在做地下錢莊，聯合公司在做銀行貸款
      代辦業務，被告酉○○希望聯合公司介紹信用不好的客戶
      給地下錢莊，但聯合公司負責人不願意，就發生開槍的事
      情，因為廣告的事情，伊請的工讀生剛好認識被告宇○○
      ，被告宇○○在開槍前有打電話給工讀生，工讀生有跟被
      告宇○○說這不是聯合公司做的，但是被告宇○○不相信
      ，開槍後被告宇○○有打電話給工讀生，叫伊接聽，說廣
      告是伊撕的，開槍只是給伊1 個教訓，叫伊不要再追究，
      開槍完後早上警察就開始調查，被告宇○○是當天或是隔
      天打電話給伊，伊是事後才知道被告酉○○是海嘯堂的，
      且事後朋友說被告酉○○有跟他說3 月19日那天很不好意
      思，意指開槍的事情等語（見95年度偵字第20272 號卷(三)
      第497 頁至第498 頁、第615 頁至第618 頁），並有刑事
      案件採證照片幀附卷可稽（見95年度偵字第20272 號卷(三)
      第624 頁、95年度偵字第20272 號卷(四)第648 頁），惟證
      人丁○於檢察官訊問時又證述：有朋友跟伊說這是被告酉○○他們開的槍等情（見95年度偵字第20272 號卷(三)第498
      頁），證人丁○對於究如何知悉聯合公司遭槍擊一案係被告
      宇○○、酉○○所為，前後證述不一，且對於係何工讀生
      與被告宇○○通話，證人丁○亦未提出說明，縱使聯合公司
      遭槍擊之前，確曾因工讀生發放廣告等糾紛而與被告宇○○、酉○○間存有怨隙，亦不能遽以認定聯合公司於94年
      3 月19日3 時許遭槍擊一案，係被告宇○○、酉○○所為
      ，是證人丁○所言，亦無法為不利於被告宇○○、酉○○之
      證明。
    5.綜上所述，檢察官所舉證據尚不足證明被告宇○○、酉○○有持槍恐嚇聯合公司、良宏行銷企業社，此外，復查無
      其他積極確切證據證明被告宇○○、酉○○有何持槍恐嚇
      之犯罪情事，渠等被訴違反槍砲彈藥刀械管制條例第8 條
      第4 項、第12條第4 項、刑法第305 條部分自屬不能證明
      ，自應為被告宇○○、酉○○無罪之諭知。
  (三)就被告宇○○、辛○○、午○○、申○○被訴違反槍砲彈藥
    刀械管制條例第7 條第4 項及刑法第330 條犯行部分：
    1.訊據被告宇○○、辛○○、申○○矢口否認有何上開犯行
      ，被告宇○○辯稱：伊不認識「K 紅」及「信哥」，伊不
      知道這件事情是誰做的，如果真的有這件事情，也應該要
      有被害人，但是本案並無被害人出來指認等語，被告午○○辯稱：伊不知道「K 紅」這件事情，伊有跟被告宇○○
      一起去處理過債務，但是地點不是桃園縣大溪交流道，是
      在桃園縣平鎮市，事後被告宇○○雖有給伊15萬元，但那
      是被告宇○○欠伊的錢等語，被告申○○辯稱：伊根本不
      知道有這件事情等語。公訴人認被告宇○○、辛○○、午
      ○○、申○○涉有犯上揭犯行，無非係認被告辛○○、午
      ○○於偵查中之供述及卷附之通訊監察譯文為主要論據。
    2.被告辛○○於警詢及檢察官訊問時雖證述：94年8 月15日
      下午，被告宇○○叫伊準備車輛及膠帶2 捲，到被告午○○位於龍岡的住處等他，伊到被告午○○住處與被告午○○、申○○會合，不久之後被告宇○○就到了，當時伊有
      看到被告宇○○攜帶1 把沙漠之鷹手槍，吩咐伊開車前往
      桃園縣大溪交流道附近，在車上時被告宇○○有告訴伊要
      去黑吃黑搶劫，抵達後被告宇○○叫伊躲在水溝旁邊，被
      告宇○○就開車去接交易的對象，30分鐘之後，被告宇○○故意把人帶到伊藏匿的地方，被告宇○○下車走向對方
      的駕駛座，就掏槍指著對方，伊就趕快衝出去把車調頭，
      被告午○○、申○○就拿鋁棒過去跟被告宇○○行搶該車
      ，當時伊親眼看到被告宇○○從該車上搶了1 只黑色女用
      手提袋，但是伊並不清楚裡面是什麼東西，搶完之後就坐
      上伊所駕駛之車輛逃逸，4 人就在龍岡圓環分手，當天晚
      上被告宇○○叫伊去桃園凱旋門酒店碰面，被告宇○○給
      伊10萬元，伊不知道被告午○○、申○○分了多少錢等語
      （見95年度偵字第20272 號卷(一)第156 頁、第157 頁、95
      年度偵字第20272 號卷(二)第235 頁），惟被告辛○○於本
      院審理時以證人身分另證述：伊在偵查中說伊有參加94年
      8 月15日之搶案是不實在的，伊沒有到過八德霄裡，因為
      伊跟被告宇○○有仇恨，伊才誣賴被告宇○○，而且被告
      宇○○有欠伊金錢，但是被告宇○○還錢的時間不是在94
      年8 月15日，伊也沒有看到被告午○○、申○○拿著鋁棒
      到「K 紅」友人車上搶劫的事情，94年8 月15日伊並沒有
      到桃園縣大溪交流道附近云云（見97年度訴字第485 號卷
      (二)第101 頁、第102 頁），證人辛○○前後證述不一，其
      證詞已難令人採信；另據被告午○○於檢察官訊問時以證
      人身分證述：94年8 月中旬伊並未參與300 萬元的搶案，
      當天被告宇○○有打電話給伊，伊找了被告申○○、辛○○到中壢的住處等被告宇○○，被告宇○○來了之後就出
      發，到了桃園縣平鎮市○○路附近，被告宇○○就叫伊、
      被告申○○、辛○○在路旁等他，被告宇○○1 人開車過
      去帶人，被告宇○○回來時連同他自己2 臺車、共有5人
      ，之後被告宇○○叫伊到對方的車上拿錢，伊到對方的車
      子後座拿了1 個袋子就開車離開了，後來被告宇○○叫伊
      到另外1 個地點等他，被告宇○○回來之後就給伊15萬元
      ，其他的人拿了多少錢伊並不清楚，當時只有帶了2 支鋁
      棒，但是都沒有用到等語（見95年度偵字第20272 號卷(二)
      第228 頁至第229 頁），被告午○○於本院審理時復以證
      人身分證述：伊於偵查中有說94年8 月中旬某日，被告宇
      ○○有叫伊與被告申○○、辛○○在路邊等他，被告宇○○1 個人開車過去帶人，之後被告宇○○有叫伊到對方的
      車上拿錢，伊就到對方的車上去拿1 個袋子，就開車離開
      了，被告宇○○有給伊15萬元，伊記得這是為了處理被告
      宇○○和他人之債務，被告宇○○事情處理好之後，伊就
      過去拿錢，伊並沒有看到有人拿槍出來，當天有帶鋁棒過
      去放在車上，但是沒有拿出來云云（見97年度訴字第485
      號卷(二)第138 頁、第140 頁、第141 頁），被告辛○○、
      午○○對於94年8 月15日之經過為何，渠等間之證述亦有
      重大歧異，公訴人並無提出其他證據足以佐證證人辛○○
      、午○○何人之證述較為可採，遍觀全卷，除被告辛○○
      於偵查中之單一自白外，並無其他證據足以佐證被告宇○○、辛○○、申○○、午○○有於94年8 月15日持槍強盜
      之犯行。
    3.公訴人雖另提出於94年8 月14日至94年8 月16日，被告宇
      ○○所使用門號0000000000號行動電話雖有與使用門號00
      00000000號行動電話綽號「信哥」之人聯繫，通話內容為
      「信哥：要報你賺錢啦！還在睡！被告宇○○：我在高雄
      阿！信哥：我在高雄阿！有1 條拗死要配合，看你要不要
      賺，賺個100 多萬會不會太多阿！被告宇○○：嗯！你什
      麼時候回來可以阿！…信哥：這是有技術性的喔！…信哥
      ：因為我要約1 朋友，到時候要一起配合，演1 齣好戲阿
      ！被告宇○○：窩！」、「信哥：就明天的事，你明天就
      直接找『K 紅』就好了，不用再找阿強了！被告宇○○：
      我知道阿！我明天10點跟你聯絡」、「信哥：他說他這個
      窩！有時候會帶2 個的錢上去阿！被告宇○○：ㄟ！信哥
      ：ㄚ！他會跟你說1 個，另外1 個錢，會放在另外1 個車
      子，會分開放，會放很多地方。被告宇○○：恩！信哥：
      ㄚ！他如果看東西可以的話！他會說不然拿2 個這樣子！
      被告宇○○：窩！你的意思是說，錢會放在車上就對了！
      …信哥：他可能會只帶1 個包包，裡面只有1 個的錢對不
      對！被告宇○○：恩！信哥：那另外2 個的錢會分開藏在
      車子裡面。被告宇○○：恩！信哥：ㄟ阿！變成這樣子！
      被告宇○○：這樣車就要開走拉！信哥：ㄟ阿！要開走，
      整個要搜就對了！」、「信哥：我跟你報告一下戰況，戰
      況改變，現在4 個人，但是2 個是女的，應該是這樣子，
      那2 個女的是金主！阿傑：ㄚ！你說怎樣！」、「信哥：
      他那個就是2 個女的嘛！但是那個女的沒有要押100 次啦
      ！他如果不押的話，就1 次最少要拿2 個拉！被告宇○○
      ：恩！…信哥：那他要拿1 個不押錢的話，你就不要讓他
      拿，就是要2 個，要拿2 個一起拿。被告宇○○：恩！這
      我會講！你在哪裡阿！」、「信哥：ㄚ！到時候他們身上
      東西全部一起洗，因為他們那2 個女的，搞不好應該帶20
      0 多吧！被告宇○○：好！我知道！」、「信哥：用那個
      催淚瓦斯阿！防狼液阿！被告宇○○：窩！信哥：對阿！
      一進去就給他噴了嘛！然後就OK拉！」、「被告宇○○：
      對！我叫他們到大溪阿！信哥：窩！這樣子！」、「被告
      宇○○：他有武裝嗎？信哥：應該是沒有！被告宇○○：
      應該！那是！信哥：我是覺得應該是！你有沒有帶那個防
      狼液阿！被告宇○○：沒有。」、「被告宇○○：你要給
      『K 紅』多少？信哥：我不知道總共多少阿！被告宇○○
      ：他不可能拿一半吧！信哥：我知道阿！不可能阿！你看
      怎麼弄比較好阿！被告宇○○：不是！我要算你1 份阿！
      …信哥：因為整個線索都是他提供的嘛！反過頭來，他要
      處理後面的事情阿！不能牽涉到我拉！不能讓他太難堪阿
      ！被告宇○○：你覺得100 。信哥：100 ！可以拉！…信
      哥：他在休息站跟我講，應該最少260 。被告宇○○：差
      不多！我現在還沒有算囉！」，而被告宇○○與被告午○○於94年8 月15日17時6 分9 秒時亦有通話，內容為「被
      告宇○○：我看華仔那邊有沒有那個，你先跟他弄1 個，
      我今天晚上要辦事，我報你賺錢，我們一起去。被告午○○：好。」，有電話通聯譯文1 份附卷可稽（見95年度偵
      字第20272 號卷(一)第73頁至第87頁），惟上開通訊監察譯
      文並無明確指出被告宇○○係以持槍方式與被告午○○、
      申○○、辛○○共同強盜他人財物，且卷內亦無其他證據
      足以證明於上開時、地係何人遭強盜、強盜所得之財物及
      方式為何，基於罪疑唯輕原則，應為有利於被告宇○○、
      午○○、辛○○、申○○之認定。
    4.綜上所述，檢察官所舉證據尚不足證明被告宇○○、辛○○、申○○、午○○有持槍強盜之犯行，此外，復查無其
      他積極確切證據證明被告宇○○、午○○、辛○○、申○○有何持槍強盜之犯罪情事，被告宇○○、午○○、辛○○、申○○被訴違反槍砲彈藥刀械管制條例第8 條第4 項
      、第12條第4 項、刑法第330 條部分自屬不能證明，自應
      為被告宇○○、午○○、辛○○、申○○無罪之諭知。
  (四)就被告巳○○被訴違反槍砲彈藥刀械管制條例第8 條第4 項
    、同條例第12條第4 項及刑法第305 條之犯行部分：
    1.被告巳○○雖不否認於95年3 月15日有至「緣圓園茶藝館
      」協商等事宜，惟矢口否認有於95年3 月16日凌晨持槍射
      擊MACHI 洗車廠，辯稱：95年3 月16日伊並未與被告辛○○、被告宇○○到MACHI 洗車廠開槍，伊只記得案發之前
      ，戌○○有拿1 萬元叫伊去租車，並表示看能租幾天就幾
      天，伊就去租了1 輛休旅車，車子租回來之後伊就將車子
      交給戌○○，都是戌○○在使用，只有在還車時才叫伊開
      回去還云云。公訴人認被告巳○○涉有犯上揭犯行，無非
      係以被告辛○○於偵查中之供述及卷附之通訊監察譯文為
      主要論據。
    2.被告辛○○於警詢及檢察官訊問時雖以證人身分證述：95
      年3 月中旬伊與中壢「新太陽會」之會長「面哥」陳盛銘
      因為職棒簽賭案件發生糾紛，被告宇○○叫被告戌○○拿
      了1 把黑色制式衝鋒槍及1 把黑色制式銀色92手槍給伊，
      叫伊到桃園縣中壢市○○路「風哥」所開的MACHI 洗車廠
      開槍，洗車廠是陳盛銘職棒簽賭站，伊持那把黑色的衝鋒
      槍朝洗車廠後面的老街溪射擊連發2 槍，開完槍之後伊就
      把2 把槍還給被告戌○○，接著陳盛銘打電話跟伊約在桃
      園縣中壢市○○路緣圓園茶藝館談判，由被告巳○○帶著
      銀色92手槍開車在茶藝館周邊繞，由伊跟被告亥○○及被
      告亥○○友人共3 人進入茶藝館談，陳盛銘帶了9 個人來
      ，雙方還是談不攏，後來陳盛銘與被告宇○○在電話中通
      話時，雙方互相嗆聲，隔天晚上被告宇○○帶伊、被告巳
      ○○、戌○○共4 人開著被告巳○○的車子，帶著上開2
      把槍，由被告宇○○及被告巳○○朝MACHI 洗車廠鐵門開
      了12槍，被告亥○○並沒有一起去開槍等語（見95年度偵
      字第20 272號卷(一)第148 頁、第157 頁至第159 頁、95年
      度偵字第20272 號卷(二)第233 頁、第235 頁），惟被告辛○○於檢察官訊問時另證述：當時是伊開車載被告宇○○
      、巳○○、戌○○過去MACHI 洗車廠，到了之後是被告宇
      ○○自己下車去開槍，開完槍之後就離開等語（95年度偵
      字第20272 號卷(二)第222 頁），證人辛○○於本院審理時
      證述：印象中被告宇○○有1 次叫伊開車到MACHI 洗車廠
      附近，被告宇○○自己下車，被告宇○○走過去那邊，伊
      也不知道被告宇○○要幹嘛，伊沒有看到宇○○開槍，那
      裡接近夜市很吵，伊也沒有聽到槍聲，當天只有伊與被告
      宇○○過去，被告巳○○、戌○○並沒有在車上，伊在偵
      查中所述是不實在的，因為被告巳○○與被告宇○○認識
      ，伊與被告宇○○有糾紛，伊以為被告宇○○和被告巳○○是一起的，所以伊才把被告巳○○講進去云云（見97年
      度訴字第485 號卷(二)第102 頁、第104 頁），觀諸證人辛○○於偵查及本院審理中歷次所為之證述均不相符，顯難
      令人採信，而卷內亦無其他證據足以佐證被告辛○○上開
      證述何次為真，基於罪疑唯輕原則，證人辛○○於檢察官
      訊問時之證述，不能為不利於被告巳○○之認定。
    3.至於公訴人雖提出被告辛○○所使用之門號0000000000號
      之通訊監察譯文做為佐證，惟依卷附之通訊監察譯文所載
      ，被告辛○○雖於95年3 月15日20時47分49秒、22時58分
      24秒與被告巳○○（綽號「鴨母」）有對話紀錄，然其上
      之紀錄僅為被告辛○○告知被告巳○○其有至老街溪開槍
      及被告辛○○在緣圓園茶藝館等事宜，此有通訊監察譯文
      1 份附卷可佐（見95年度偵字第20272 號卷(三)第586 頁背
      面、第587 頁背面），並無被告巳○○參與95年3 月16日
      MACHI 洗車廠之槍擊對話紀錄，是此部分亦無足為不利於
      被告巳○○之證明。
    4.綜上所述，檢察官所舉證據尚不足證明被告巳○○有持槍
      恐嚇MACHI 洗車廠，此外，復查無其他積極確切證據證明
      被告巳○○有何持槍恐嚇之犯罪情事，被告巳○○被訴違
      反槍砲彈藥刀械管制條例第8 條第4 項、第12條第4 項、
      刑法第305 條部分自屬不能證明，自應為被告巳○○無罪
      之諭知。
據上論斷，應依刑事訴訟法第299 條第1 項前段、第301 條第1
項，槍砲彈藥刀械管制條例第7 條第4 項、第8 條第4 項、第12
條第4 項、第18條第1 項，修正後刑法第2 條第1 項前段、第25
條、第42條第3 項、第51條第7 款、第55條前段，刑法第271 條
第2 項、第1 項、第277 條第1 項、第305 條、修正前刑法第28
條、第41條第1 項前段、第51條第5 款、第7 款，中華民國九十
六年罪犯減刑條例第2 條第1 項第3 款、第7 條、第9 條，刑法
施行法第1 條之1 ，判決如主文。
本案經檢察官蔡如惠到庭執行職務。
中    華    民    國    98    年    6     月    26    日
                  刑事第四庭  審判長法  官  袁雪華
                                    法  官  陳可薇
                                    法  官  張淑華
以上正本證明與原本無異
如不服本判決書應於送達後10日內向本院提出上訴狀
                                    書記官  鄭嘉惠
中    華    民    國    98    年    6     月    26    日
附表
┌──┬──────────────┬──┬────┐
│編號│  扣    案     物     品    │數量│備    註│
├──┼──────────────┼──┼────┤
│(一)  │送鑑槍枝1枝（槍枝管制編號110│1枝 │具殺傷力│
│    │0000000 號，含彈匣），研判係│    │        │
│    │12GAUGE 制式霰彈槍，經檢視，│    │        │
│    │其上未發現可供辨識國別、廠牌│    │        │
│    │、型號之標記，機械性能良好，│    │        │
│    │可擊發同口徑制式子彈。      │    │        │
├──┼──────────────┼──┼────┤
│(二)  │送鑑槍枝1枝（槍枝管制編號110│1 枝│具殺傷力│
│    │0000000 號，含彈匣）係德國SI│    │        │
│    │G SAUER 廠製P229型口徑9mm制 │    │        │
│    │式半自動手槍，機械性能良好，│    │        │
│    │可擊發同口徑制式子彈        │    │        │
├──┼──────────────┼──┼────┤
│(三)  │送鑑手槍1 枝（槍枝管制編號11│1枝 │具殺傷力│
│    │00000000號，含彈匣），認係以│    │        │
│    │色列IMI 廠製941F型口徑9mm 之│    │        │
│    │制式半自動手槍，機械性能良好│    │        │
│    │，可擊發同口徑制式子彈      │    │        │
├──┼──────────────┼──┼────┤
│(四)  │口徑9mm（9×19mm）制式子彈  │1顆 │具殺傷力│
│    │                            │    │        │
└──┴──────────────┴──┴────┘
附錄本案論罪科刑法條
槍砲彈藥刀械管制條例第7條
未經許可，製造、販賣或運輸火砲、肩射武器、機關槍、衝鋒槍
、卡柄槍、自動步槍、普通步槍、馬槍、手槍或各類砲彈、炸彈
、爆裂物者，處死刑、無期徒刑或七年以上有期徒刑；處徒刑者
，併科新臺幣三千萬元以下罰金。
未經許可，轉讓、出租或出借前項所列槍砲、彈藥者，處無期徒
刑或五年以上有期徒刑，併科新臺幣一千萬元以下罰金。
意圖供自己或他人犯罪之用，而犯前二項之罪者，處死刑或無期
徒刑；處徒刑者，併科新臺幣五千萬元以下罰金。
未經許可，持有、寄藏或意圖販賣而陳列第一項所列槍砲、彈藥
者，處五年以上有期徒刑，併科新臺幣一千萬元以下罰金。
意圖供自己或他人犯罪之用，以強盜、搶奪、竊盜或其他非法方
法，持有依法執行公務之人所持有之第一項所列槍砲、彈藥者，
得加重其刑至二分之一。
第一項至第三項之未遂犯罰之。
槍砲彈藥刀械管制條例第8條
未經許可，製造、販賣或運輸鋼筆槍、瓦斯槍、麻醉槍、獵槍、
空氣槍或第4 條第1 項第1 款所定其他可發射金屬或子彈具有殺
傷力之各式槍砲者，處無期徒刑或5 年以上有期徒刑，併科新臺
幣1 千萬元以下罰金。
未經許可，轉讓、出租或出借前項所列槍枝者，處 5 年以上有期
徒刑，併科新臺幣 1 千萬元以下罰金。
意圖供自己或他人犯罪之用，而犯前二項之罪者，處無期徒刑或
 7 年以上有期徒刑，併科新臺幣 1 千萬元以下罰金。
未經許可，持有、寄藏或意圖販賣而陳列第 1 項所列槍枝者，處
 3 年以上10年以下有期徒刑，併科新臺幣700 萬元以下罰金。
第 1 項至第 3 項之未遂犯罰之。
中華民國刑法第277條
（普通傷害罪）
傷害人之身體或健康者，處 3 年以下有期徒刑、拘役或 1 千元
以下罰金。
犯前項之罪因而致人於死者，處無期徒刑或 7 年以上有期徒刑；
致重傷者，處3 年以上10年以下有期徒刑。
中華民國刑法第305條
（恐嚇危害安全罪）
以加害生命、身體、自由、名譽、財產之事，恐嚇他人致生危害
於安全者，處2 年以下有期徒刑、拘役或3 百元以下罰金。


司法院資訊處製作；財團法人民間司法改革基金會備份。
